臺灣高等法院刑事判決
                                   107年度上易字第2322號
上  訴  人  臺灣桃園地方檢察署檢察官
上  訴  人
即  被  告  呂○○



上  訴  人
即  被  告  古○○



上二人共同
選任辯護人  蔡尚樺律師
被      告  李○○


被      告  王○○


被      告  吳○○



被      告  鄧○○




上列上訴人等因被告等家暴偽造文書等案件，不服臺灣桃園地方
法院102 年度易字第1111號，中華民國107 年6 月27日第一審判
決（起訴案號：臺灣桃園地方檢察署101 年度偵續字第193、309
號、102 年度偵字第6800、8176號），提起上訴，本院判決如下
：
    主  文
上訴駁回。
    事實及理由
一、本案經本院審理結果，認第一審以上訴人即被告呂○○就原
    判決事實二、㈢部分，係犯刑法第214 條之共同使公務員登
    載不實罪；上訴人即被告吳○○、古○○就原判決事實二、
    ㈠、㈡、㈢部分，均係犯刑法第214 條之共同使公務員登載
    不實罪，就原判決事實二、㈡、㈢部分，則均係犯刑法第35
    6 條之共同毀損債權罪，被告吳○○、古○○均係以一行為
    觸犯上開使公務員登載不實罪及毀損債權罪，而均從一重以
    共同使公務員登載不實罪處斷；又被告吳○○、古○○不具
    債務人身分而與具債務人身分之被告李○○共犯毀損債權罪
    ，依刑法第31條第1 項但書規定減輕其刑；另被告李○○、
    王○○、吳○○、古○○就原判決事實三部分，則均係犯刑
    法第304 條之共同強制罪。並說明：被告李○○持以申請補
    發權狀而行使之切結書，已交付中壢地政事務所，非被告李
    ○○所有之物，及本案被告吳○○經被告古○○所交付之支
    票並非本案犯罪所得，而不予宣告沒收，核其認事用法、量
    刑及不予宣告沒收之說明均無不當。復經本院審理結果，認
    第一審以不能證明被告李○○涉犯恐嚇危害安全罪，而就此
    部分為被告李○○無罪之諭知；又以被告李○○、王○○、
    鄧○○所涉使公務員登載不實罪、毀損債權罪部分，分別為
    本院102 年度上易字第382 號確定判決、本院102 年度上易
    字第2811號確定判決之效力所及，應就此部分為被告李○○
    、王○○、鄧○○免訴判決，均核無不當，應予維持。並引
    用第一審判決書記載之事實、證據及理由（如附件）。
二、被告呂○○、古○○上訴意旨略以：被告呂○○確有交付價
    金，委由被告古○○、吳○○辦理系爭土地（坐落在桃園市
    ○○區○○○段○○○○段○000 ○00000 地號土地，下稱
    系爭土地，該土地上有未辦理保存登記建物，即門牌號碼桃
    園市○○區○○路00號）之買賣交易，並無使公務員登載不
    實之主觀犯意，被告古○○並未參與被告吳○○等人之犯罪
    計畫云云，指摘原判決認定不當。惟查：
  ㈠證人即共同被告王○○於偵訊及原審證稱：其向李○○催討
    欠款，李○○要跟她先生莊○○離婚，她先生要將她名下的
    房子要回去，其就找李○○的好友吳○○，請吳○○與李○
    ○協調，吳○○說系爭土地拍賣後受償的第一順位是銀行債
    權，其是第二順位，無法足額獲償，代書說先查封系爭土地
    ，這樣李○○就無法將系爭土地過戶給莊○○，就有時間可
    以處理對銀行的債務，其與吳○○聽代書的建議，由其以本
    票債權對李○○取得執行名義查封系爭土地，吳○○則去找
    金主將系爭土地買下來等語（偵續字第193 號卷第126 至12
    8 頁，原審易字卷二第42至44頁）；吳○○找到中間人鄧○
    ○，鄧○○找來買方古○○，古○○知道系爭土地是有問題
    的物件，李○○要申請權狀補發前，其與李○○、吳○○、
    鄧○○、古○○都在場，吳○○有跟古○○說可以去申請補
    發等語（偵續字第193 號卷第128 至129 、131 頁）。而證
    人即共同被告吳○○於偵訊時亦證稱：李○○向其表示其名
    下的系爭土地，莊○○打算要回去，但並沒有按照協議繳納
    貸款，王○○就提議說將系爭土地賣掉來抵債，是李○○、
    王○○與其共同協議的，之後王○○就去聲請本票裁定並查
    封系爭土地，其後來找到鄧○○來幫忙，由鄧○○去找買家
    ，古○○是鄧○○去找的等語（偵字第6800號卷第59至61頁
    ）。佐以證人即共同被告鄧○○於偵訊、原審時證稱：當初
    是王○○找上吳○○，吳○○知道其從事土地買賣，故來找
    其幫忙，說李○○要拿系爭土地抵償欠王○○的債務，王永
    寧信用不好無法貸款，請其找一個信任的人將系爭土地過戶
    ，再把系爭土地賣掉，所以其才找不知情的姪子鄧○龍幫忙
    ，將系爭土地過戶至鄧○龍名下等語（偵續字第193 號卷第
    199 至202 頁，偵字第6800號卷第67至82頁，原審易字卷六
    第269 頁背面至273 頁）；並稱：其得知古○○在做土地仲
    介開發，遂向古○○提到系爭土地有債務糾紛，李○○要賣
    出系爭土地的事，需要找代書先將系爭土地掛名過戶到鄧○
    龍名下，等到有買方再進行買賣，古○○遂介紹代書鄺○○
    辦理該過戶事宜等語（偵續字第309 號卷第199 至202 頁，
    偵字第6800號卷第67至82頁，原審易字卷六第271 頁）。且
    證人鄺○○於偵訊時亦證稱：鄧○○是古○○開設的土地開
    發公司的特助，鄧○○委託其將李○○名下系爭土地過戶給
    鄧○龍時，其有告訴古○○，古○○表示就幫他做，鄧○○
    有交付所有過戶的東西，因為鄧○○與古○○是同一家公司
    的人，其就把過戶的相關文件交予古○○，有關過戶的事，
    其實際上都是與古○○聯繫等語（偵續字第309 號卷第173
    至175 頁），可見被告古○○乃基於與共同被告王○○、吳
    ○○、鄧○○、李○○共同使公務員登載不實及毀損債權之
    犯意，而共同將系爭土地登記在不知情之鄧○龍名下後，再
    偽以「買賣」原因，將系爭土地過戶於被告呂○○名下，而
    使地政事務所承辦之公務員將上開不實事項登載於土地登記
    資料，並毀損莊○○對被告李○○之債權。被告古○○辯稱
    不知被告王○○、吳○○、鄧○○、李○○之犯罪計畫云云
    ，無非事後卸責之詞，無足採信。
  ㈡被告呂○○雖辯稱，其確實有買賣之真意，並交付買賣價金
    予被告古○○轉交予被告王○○云云。然訊之被告呂○○於
    偵訊時所述：其子古○○在做不動產仲介，就介紹系爭土地
    上的房子，該址剛好在其店面附近，古○○拿廣告給其看，
    是開價498 萬元，後來其殺價以285 萬元購買，包括幫李○
    ○償還銀行債務89萬元，本來是王○榮要買，後來因為其想
    要買，就用原本要賣給王○榮的價格賣予其，其只負責出錢
    ，有開出3 張票，面額分別為85萬元、100 萬元、100 萬元
    ，其中85萬元的支票是交給代書鄺○○，另外2 張各100 萬
    元的票是本票，後來才開支票，本票是交給古○○，2 張支
    票何時開票，其已經忘記了，是否有簽過買賣契約書，其也
    忘記了，其是要委託古○○，不是要向古○○買，後來其錢
    不夠，有向許○嵐借款500 萬元，後來沒有還錢，其想要以
    該房子來抵，許○嵐認為房子價值不夠，所以是設定抵押權
    給許○嵐等語（偵續字第309 號卷第65、67頁）。然由被告
    呂○○所述，不僅就系爭土地委託買賣之過程、買賣價金之
    交付，前後所述多有矛盾，且第三人許○嵐倘認系爭土地連
    同地上物之價值不足，何以同意被告呂○○以系爭土地超額
    設定抵押權？復稽之卷附不動產買賣契約書，被告呂○○係
    向被告古○○以285 萬元買受系爭土地（偵續字第309 號卷
    第99至104 頁），顯非委託古○○向被告李○○購買，可見
    被告呂○○所述並非實情。再佐以卷附簽收單，載有被告李
    ○○於民國99年9 月30日收受系爭土地連同地上建物之買賣
    價金合計285 萬元，給付方式為交付臺灣銀行支票，面額分
    別為85萬元、85萬元、100 萬元及現金15萬元等語（偵續字
    第309 號卷第79頁），不僅與被告呂○○所述其交付85萬元
    支票及2 張100 萬元本票一節，完全不符，且該簽收單所載
    臺灣銀行支票，發票日期分別為99年8 月7 日、99年8 月9
    日、99年8 月18日，均於發票日當天兌現，其中1 張面額85
    萬元支票係由古○○提示兌現並存入其銀行帳戶，另2 紙則
    由廖秀玉（按即被告吳○○之妻）兌現，此亦有支票正反面
    影本附卷可稽（偵續字第309 號卷第77、78頁），被告李○
    ○顯無可能於簽收單所載之99年9 月30日收受上開3 紙臺灣
    銀行支票；又被告呂○○所提出之2 張面額100 萬元本票，
    受款人係古○○，而非被告李○○，此亦有本票影本附卷足
    憑（偵續字第309 號卷第70頁），均可見被告呂○○所辯已
    交付285 萬元買賣價金買受系爭土地暨其上建物之說，並非
    可信。復參以證人即被告吳○○於原審證稱：簽買賣契約時
    ，呂○○不在場，只有古○○代簽，當時約定的價金總數大
    約220 萬元，第一次支付80萬元，第二次支付120 萬元，前
    面有交付支票，餘款10餘萬元是交付現金（原審易字卷二第
    52頁背面），與前述簽收單所載、呂○○所簽發本票數額，
    亦均不相符；證人即共同被告王○○於偵訊時則證稱：古○
    ○曾親口告知，要找其母呂○○來當人頭賣系爭土地，呂○
    ○都沒有來看過房子；第一次點交時，李○○和古○○都在
    場，李○○的婆婆一直不願意點交，古○○當場表示房子是
    他的，他母親呂○○只是掛名，當時鄧○○只有找古○○來
    買等語（偵續字第309 號卷第128 、129 頁）；證人許○嵐
    於原審復證稱：其並未借錢給被告呂○○過，都是與被告古
    ○○接觸，古○○曾告知系爭土地及地上建物有產權糾紛，
    為了確保其抵押權，會透過拍賣保障其權利等語（原審易字
    卷五第165 至166 頁）；益徵被告呂○○並無買賣系爭土地
    之真意，而虛偽將已登記在鄧○龍名下之系爭土地過戶至其
    名下而共同使公務員登載不實甚明。
  ㈢至證人即古○○之同事王○榮於原審雖證稱：呂○○一直有
    在找店面，古○○表示其母親有意願購買系爭土地上的建物
    等語（原審易字卷三第123 頁背面至124 頁）；然證人王○
    榮亦證稱：其有看過系爭土地上的建物外觀是鐵皮屋，沒有
    進到屋內看過，實際支付買賣價金付款的時間已經忘記了，
    呂○○從頭到尾都沒有出面，沒有到過其公司，簽約時亦未
    出現，是全權委託古○○辦理，但其不清楚何以不動產買賣
    契約書上的賣方是寫古○○等語（原審易字卷三第123、125
    背面至126、127頁背面至128 頁），已可見證人王○榮所謂
    被告呂○○有購買系爭土地意願之說法，無非係聽聞被告古
    ○○之轉述而來，本不足為被告呂○○有利之認定。況被告
    王○○於原審供稱：系爭土地面積只有6到7坪（按：系爭土
    地合計面積為21平方公尺，見偵續字第309 號卷第85至87頁
    土地登記謄本），又是三角形的地，上面鐵皮屋建物空間很
    小，平常是由鐘○珠在堆放蔬菜，被告呂○○想買來做店面
    ，並不合理等語（原審易字卷三第128 頁），復證稱：當時
    因為缺錢，想要用系爭土地趕快弄出現金，後來吳○○很快
    就找到古○○，古○○比較專業，李○○表示權狀在其公婆
    那裡，古○○就有說補發權狀需要1 個月的時間才能領，有
    提到一些細節怎麼進行，呂○○並沒有要買系爭土地，她是
    古○○的人頭，古○○有說呂○○是掛名的，點交時如果有
    狀況，就由他全權處理，要其拿一張委託書去給呂○○簽就
    好等語（原審易字卷二第43頁背面、44頁背面至45頁），更
    可見證人王○榮上開所證，無從據為被告呂○○有利之認定
    。
  ㈣綜上，被告古○○、呂○○仍執前詞矢口否認犯罪，業經本
    院指駁如前，被告古○○、呂○○上訴為無理由，應予駁回
    。
三、至檢察官上訴意旨略以：㈠由被告李○○、王○○、吳○○
    、鄧○○、古○○、呂○○等人之犯罪時序，被告李○○係
    於99年5 月14日前往地政事務所申請補發系爭土地權狀，於
    同年6 月30日，由不知情之代書鄺○○將系爭土地過戶至鄧
    ○龍名下，再於99年8 月10日將系爭土地過戶予呂○○，各
    次犯行並非於密接時、地進行，應各為獨立性評價，是被告
    李○○、王○○、吳○○、古○○所犯各罪，均應分論併罰
    ，原審僅論以接續犯一罪，無法充分反應彼等犯行之不法內
    涵，自有未洽。㈡又本院102 年度上易字第382 號確定判決
    所認定之犯罪事實，與本案原判決所認定之事實二、㈠、㈡
    ，雖屬同一基本社會事實，然被告李○○、王○○、鄧○○
    就本案犯行，應予分論併罰，自無從為上開確定判決效力所
    及，原判決就被告李○○、王○○、鄧○○被訴使公務員登
    載不實罪部分諭知免訴判決，亦有未妥。㈢再原判決就被告
    李○○被訴恐嚇危害安全罪部分為無罪之諭知，係認證人莊
    ○宏、陳○蓮歷次所證前後不一，惟證人陳○蓮就案發當天
    接到被告李○○電話之情形，前後所述雖略有不同，然就被
    告李○○曾在電話中表示要告訴人莊○宏接電話、稱告訴人
    莊○宏為莊卒仔一節，則與證人莊○宏所證一致，證人陳○
    蓮或因時間久遠而無法具體描述細節，此並未悖於常情，復
    與被告李○○無何仇怨，所證應具有相當可信性；而證人莊
    ○宏歷次所述雖有不同，然其為60餘歲之人，且被告李○○
    亦多次撥打告訴人莊○宏電話，稱其為「莊卒仔」，自難期
    待證人莊○宏可清楚記憶何者為聽聞被告李○○所述，何者
    為經證人陳○蓮轉述而來；證人陳○蓮、莊○宏就被告李○
    ○究係稱「要給我好看」或是「你叫莊卒仔小心一點」，所
    述雖有歧異，但客觀上均有警告莊○宏之意思。況被告李○
    ○、王○○、吳○○、古○○為強行點交系爭土地，推由被
    告古○○、王○○、吳○○夥同數名男子於99年8 月30日前
    往鐘○珠所經營之蔬菜行強行搬走屋內物品，而共同犯強制
    罪，業經原審認定在卷，則在此情形下，告訴人莊○宏於同
    年12月1 日至5 日間得知被告李○○來電表示「你叫莊卒仔
    小心一點」，一般人均會感到生命、身體、財產安全遭受威
    脅，因而心生畏懼。足認被告李○○確有恐嚇危害安全之犯
    行，原判決就此部分判決無罪，亦有不當云云，指摘原判決
    。惟：
  ㈠按所謂接續犯，係指行為人之數行為於同時同地或密切接近
    之時地實行，而侵害同一之法益，各行為之獨立性極為薄弱
    ，依一般社會健全觀念，在時間差距上，難以強行分開，在
    刑法評價上，以視為數個舉動之接續實行，合為包括之一行
    為予以評價，較為合理，即足當之（最高法院104 年度台上
    字第2860號判決見解參照）。被告李○○於將受強制執行之
    際，夥同王○○、吳○○、鄧○○、古○○等人，共同基於
    毀損告訴人莊○○債權之犯意，在同一犯罪計畫下，基於單
    一犯罪目的，先向地政機關申請補發權狀，繼而偽以買賣之
    原因，將系爭土地過戶至鄧○龍名下，再虛偽訂立買賣契約
    ，將系爭土地過戶至古○○所指定之人頭呂○○名下，再以
    設定抵押權予第三人許○嵐之方式，使告訴人莊○○難以對
    被告李○○執行系爭土地之返還請求權，觀之彼等犯罪過程
    ，各次申辦程序固因地政機關作業需要而有若干時間差異，
    然均接續辦理，於99年5 月14日向地政機關申請補發權狀後
    ，在短短不到3 個月內，於99年8 月10日即以使地政機關之
    承辦公務員登載不實之方式，將系爭土地過戶至呂○○名下
    ，依一般社會通念，應認以一包括之行為予以評價較符合法
    律秩序，依照上開說明，應論以接續犯一罪。檢察官上訴意
    旨認應將被告王○○等人之各次犯行予以分論併罰，而執此
    指摘原判決不當，尚非有據。
  ㈡又本院102 年度上易字第382 號確定判決已認定被告李○○
    、鄧○○共同使公務員登載不實之犯行，即：被告李○○為
    規避告訴人莊○○就系爭土地之所有權移轉登記請求權，於
    將受強制執行之際，假藉其積欠王○○債務未還，由王○○
    持被告李○○簽發之本票向法院聲請強制執行，再以該執行
    名義聲請查封系爭土地，嗣由鄧○○向鄧○龍取得過戶所需
    證件，委由不知情之地政士鄺○○，以買賣為登記原因而辦
    理過戶，此後再透過吳○○、古○○清償系爭土地設定抵押
    權之銀行債務、塗銷該抵押權設定登記後，將系爭土地以買
    賣為原因移轉登記於古○○之母呂○○等情，並維持第一審
    認定被告李○○處分系爭土地而接續數次使地政機關為移轉
    登記，應論以接續犯，就被告李○○所犯毀損債權罪部分量
    處有期徒刑6 月，及就被告鄧○○所犯共同使公務員登載不
    實罪部分，則量處有期徒刑3 月，有本院上開確定判決、本
    院被告前案紀錄表在卷足稽（本院卷第82至86頁，本院前案
    卷）。而就被告王○○所犯共同毀損債權罪、共同使公務員
    登載不實罪部分，亦經本院102 年度上易字第2811號確定判
    決認被告王○○共同犯使公務員登載不實罪，維持第一審所
    量處之有期徒刑3 月，亦有該確定判決、本院被告前案紀錄
    表可憑（本院卷第77至81頁，本院前案卷）。又，被告李○
    ○、王○○、鄧○○於本案被訴3 次使公務員登載不實犯行
    ，及2 次毀損債權犯行，分別應僅論以接續犯1 罪，並依想
    像競合犯之規定，從一重以使公務員登載不實之一罪處斷，
    業經原審認定甚明。核與前開確定判決所認定，即被告李○
    ○所犯之毀損債權罪，具想像競合犯之裁判上一罪關係；與
    被告鄧○○前案所犯之使公務員登載不實罪，具接續犯及想
    像競合之裁判上一罪關係；與被告王○○前案所犯之毀損債
    權、使公務員登載不實等罪，亦具接續犯及想像競合之裁判
    上一罪關係，而均為前案確定判決效力所及。是被告李○○
    、鄧○○、王○○於本案被訴毀損債權、使公務員登載不實
    部分，即應為免訴判決。檢察官執前詞指摘原判決此部分免
    訴之諭知不當，亦屬無據，應予駁回。
  ㈢再就被告李○○被訴恐嚇危害安全罪部分，公訴意旨認被告
    李○○涉有此部分犯行，無非係以告訴人莊○宏、證人陳○
    蓮、鐘○珠之證言為其論據。然查，告訴人莊○宏於偵訊時
    先指稱：被告李○○於99年12月1 日至5 日間，每天以手機
    撥打其行動電話，恫稱：趕快把店面交給她，否則會再叫人
    來開槍、放火等語（他字第4758號卷第3 至5 頁）；嗣又稱
    ：被告李○○有打行動電話，證人陳○蓮聽到被告李○○說
    ，她有很多人、要害其無法做生意等語（他字第4758號卷第
    34至35頁）；於原審再稱：99年底有接過好幾次被告李○○
    打來的電話，有一次其在嘉義，將電話接起來，她就罵說「
    卒仔子、卒仔子，我一定要讓你好看」，其當下沒有回應就
    掛掉電話，李○○又打來好幾次，其當時在開會，不想接聽
    ，就將電話交給陳○蓮接聽，其不知李○○電話中說什麼，
    陳○蓮事後有說，李○○是說「卒仔子、卒仔子，我一定要
    讓你好看」等語（原審易字卷四第110 頁背面至111 頁）。
    觀之告訴人莊○宏前後所述，有關被告李○○究竟以何言詞
    對其施加恐嚇，前後說法並不一致，已難僅以告訴人莊○宏
    之指述，對被告李○○為不利之認定。再者，證人陳○蓮於
    偵訊時則證稱：99年12月1 日至5 日間之某日，其與莊○宏
    在臺南出差，其接到李○○撥打給莊○宏的電話，並稱「卒
    仔、卒仔，你叫莊卒仔接電話，他為何不敢接電話，你叫莊
    卒仔小心一點」，李○○要其將電話轉給莊○宏接聽，並未
    要其將上開言詞轉告莊○宏（他字第4758號卷第39至41頁，
    偵字第25096 號卷第41至43頁）；嗣於原審又稱：其有幫莊
    ○宏接聽電話，李○○在電話中稱「莊卒仔、莊卒仔，叫莊
    ○宏聽電話」，之後每通電話都是這樣，最後有說到「為什
    麼莊卒仔不敢接電話，我會叫人去找他，我會給他好看」，
    其有把這些話轉告莊○宏，而且李○○講電話聲音很大，莊
    ○宏也有聽到，就說「瘋女人，掛掉、掛掉，不要接」等語
    （原審易字卷四第108 至109 頁）。觀之證人陳○蓮所證，
    有關被告李○○是否有對於莊○宏出差由陳○蓮代接電話時
    ，對陳○蓮稱「叫莊卒仔小心一點」，前後亦有不符，而證
    人陳○蓮所證被告李○○稱「我會叫人去找他、我會給他好
    看」等語，亦與告訴人莊○宏前開於偵訊時所證「要找人開
    槍、放火」、「要害其生意做不下去」、「卒仔子，一定要
    讓你好看」等語互異，亦無從據以佐證告訴人莊○宏上開指
    述之真實性。此外，證人鐘○珠於原審證稱：其並未聽到被
    告李○○有打電話給莊○宏說要開槍的恐嚇言詞等語（原審
    易字卷四第115 頁背面），亦無從據以認定告訴人莊○宏上
    開指述為可採。檢察官上訴意旨僅以證人陳○蓮與告訴人莊
    ○宏均提及「卒仔」之用語，即認告訴人莊○宏之指述為可
    信，並非可信；況被告李○○與古○○、吳○○、王○○等
    人基於共同強制之犯意，於99年8 月30日由吳○○夥同不詳
    人士前往系爭土地上之鐵皮建物，將屋內物品搬出之強制犯
    行，與檢察官起訴書所指被告李○○恐嚇犯行，相距長達3
    月，顯與被告李○○事後是否為恐嚇言詞，並無必然關係，
    自不能以前曾為上開強制犯行，即推論被告李○○對告訴人
    莊○宏有何恐嚇危害安全之犯行。原判決以不能證明被告李
    ○○犯恐嚇危害安全罪，就此部分諭知被告李○○無罪之判
    決，核無不合。檢察官上訴意旨仍執前詞，指摘原判決此部
    分認定不當，為無理由。
  ㈣綜上，檢察官之上訴為無理由，應予駁回。
四、被告古○○、吳○○經合法傳喚，無正當之理由不到庭，爰
    不待其2人陳述，逕行判決。
五、臺灣桃園地方檢察署107 年度偵續一字第10號李○○被訴家
    庭暴力防治法等案件（見本院卷第88頁），與本案並無接續
    犯及想像競合犯等實質上一罪或裁判上一罪之關係，自無從
    併辦，應退回該署另行偵辦，附此敘明。
據上論斷，應依刑事訴訟法第368 條、第373 條、第371 條，判
決如主文。
本案經檢察官王遠志提起公訴，檢察官劉孟昕及被告呂○○、古
○○均提起上訴，經檢察官羅建勛到庭執行職務。
中　　華　　民　　國　 108　　年　　8 　　月　　22　　日
                  刑事第十五庭  審判長法　官  劉興浪
                                      法　官  陳信旗
                                      法　官  汪怡君
以上正本證明與原本無異。
不得上訴。
                                      書記官  賴怡孜
中　　華　　民　　國　 108　　年　　8 　　月　　22　　日
【附件】
臺灣桃園地方法院刑事判決　　　　　　 102年度易字第1111號
公　訴　人　臺灣桃園地方檢察署檢察官 
被　　　告　李○○　女　41歲（民國00年00月00日生）
                    身分證統一編號：Z000000000號
                    住桃園市○鎮區○○路00巷00弄0號
選任辯護人　陳慶瑞律師
被　　　告　王○○　男　46歲（民國00年0月0日生）
                    身分證統一編號：Z000000000號
                    住桃園市○○區○○○街00巷0號9樓之2
            吳○○　男　44歲（民國00年0月00日生）
                    身分證統一編號：Z000000000號
                    住桃園市○鎮區○○○路000巷000號
上  一  人
選任辯護人　劉楷律師
            陳進文律師
被　　　告　古○○　男　41歲（民國00年0月00日生）
                    身分證統一編號：Z000000000號
                    住桃園市○○區○○路00號
選任辯護人　蔡尚樺律師
            戴雯琪律師          
被　　　告　鄧○○　男　45歲（民國00年0月00日生）
                    身分證統一編號：Z000000000號
                    籍設桃園市○○區○○路○段00巷0號
                    居新北市○○市○○○路000號
                    （另案於法務部矯正署臺北看守所羈押中
                      ）
            呂○○　女　67歲（民國00年0 月0日生）
                    身分證統一編號：Z000000000號
                    住桃園市○○區○○路00號
                    居桃園市○○區○○路000號 
上  一  人
選任辯護人　蔡尚樺律師
            戴雯琪律師
上列被告因家庭暴力之妨害自由等案件，經檢察官提起公訴（10
1 年度偵續字第193 號、101 年度偵續字第309 號、102 年度偵
字第6800號、102 年度偵字第8176號），本院判決如下：
    主  文
李○○共同以強暴妨害人行使權利，處有期徒刑參月，如易科罰
金，以新臺幣壹仟元折算壹日。
王○○共同以強暴妨害人行使權利，處有期徒刑參月，如易科罰
金，以新臺幣壹仟元折算壹日。
吳○○共同明知為不實事項而使公務員登載於職務上所掌之文書
，足以生損害於公眾及他人，處有期徒刑陸月，如易科罰金，以
新臺幣壹仟元折算壹日；又共同以強暴妨害人行使權利，處有期
徒刑參月，如易科罰金，以新臺幣壹仟元折算壹日。應執行有期
徒刑捌月，如易科罰金，以新臺幣壹仟元折算壹日。
古○○共同明知為不實事項而使公務員登載於職務上所掌之文書
，足以生損害於公眾及他人，處有期徒刑陸月，如易科罰金，以
新臺幣壹仟元折算壹日；又共同以強暴妨害人行使權利，處有期
徒刑參月，如易科罰金，以新臺幣壹仟元折算壹日。應執行有期
徒刑捌月，如易科罰金，以新臺幣壹仟元折算壹日。
呂○○共同明知為不實事項而使公務員登載於職務上所掌之文書
，足以生損害於公眾及他人，處有期徒刑參月，如易科罰金，以
新臺幣壹仟元折算壹日。
李○○被訴恐嚇部分無罪。
鄧○○被訴強制部分無罪。
李○○、王○○、鄧○○其餘被訴部分均免訴。
    事  實
一、緣李○○（本案所涉使公務員登載不實及損害債權部分，業經
    臺灣高等法院102 年度上易字第382 號判決確定，詳後述丙
    、免訴部分）與莊○○前為夫妻，且曾係莊○宏與鐘○珠之媳（
    莊○宏與鐘○珠已於民國89年4 月8 日離婚），嗣因李○○與莊
    ○○感情生變，於98年12月24日經本院家事庭以98年度家調字
    第1497號離婚案件進行調解，雙方約定李○○應將桃園縣中壢
    市（現改制為桃園市中壢區，以下沿用舊制）○○路00號之房
    屋（未為保存登記，下稱系爭房屋）及系爭房屋所坐落桃園
    縣○○市○○○段○○○○段000 ○○○000 地號土地）、336-1 地號土
    地（下稱336-1 地號土地）【336 地號土地、336-1 地號土
    地合稱系爭土地】，於99年3 月31日前移轉登記予莊○○或莊
    ○○所指定之人，該離婚案件雙方調解成立，莊○○因而取得前
    開執行名義之調解程序筆錄。
二、適王○○（本案所涉使公務員登載不實及損害債權部分，業經
    臺灣高等法院102 年度上易字第2811號判決確定，詳後述丙
    、免訴部分）為催討李○○積欠之債務，於99年3 月31日持李
    ○○所開立之本票向本院聲請本票裁定，經本院簡易庭於99年
    4 月2 日以99年度司票字第1574號裁定核准，王○○同時亦商
    請李○○之友人吳○○協調處理債務，冀由向法院聲請對系爭土
    地強制執行所得之拍賣價金受償，然因臺中商業銀行股份有
    限公司（下稱臺中銀行）於系爭土地已有設定最高限額抵押
    權新臺幣（下同）120 萬元，王○○及吳○○考量循此強制執行
    之途徑，拍賣所得之價金尚須優先清償臺中銀行之最高限額
    抵押權債務，未必能受足額清償，且李○○亦不願履行前開離
    婚案件中調解筆錄約定之內容，欲規避莊○○以前開調解筆錄
    取回系爭土地之所有權，渠等3 人遂決議先由王○○持上開99
    年度司票字第1574號裁定向本院聲請對系爭土地進行強制執
    行之查封程序，俟系爭土地查封後，再另謀他法，而於此期
    間，吳○○再協請鄧○○（本案所涉使公務員登載不實及損害債
    權部分，業經臺灣高等法院102 年度上易字第382 號判決確
    定，詳後述丙、免訴部分）共同商議解決方法，鄧○○復又尋
    得古○○共同討論此事，嗣於99年5 月1 日至14日間某日，李
    ○○、王○○、吳○○、古○○及鄧○○在吳○○所經營址設桃園縣○○路
    000 號之和燁租賃有限公司（下稱和燁公司）內，商議如何
    避免系爭土地遭莊○○取走，且不受臺中銀行之最高限額抵押
    權影響後，決議先將系爭土地移轉登記予人頭之名下，使莊
    ○○無法取回，再將系爭土地出賣予他人，而以買賣之價金清
    償李○○對王○○之債務，渠等5 人商議既定，遂於將受強制執
    行之際，共同基於損害債權人莊○○之債權，並基於使公務員
    登載不實之犯意聯絡，接續以下列之行為完成前開計畫：
㈠、推由王○○於99年5 月6 日持前開99年度司票字第1574號裁定
    具狀向本院聲請對系爭土地進行強制執行，經本院於99年5 
    月10日查封系爭土地，而因渠等5 人於99年5 月1 日至14日
    間某日在和燁公司商議時，李○○已有向在場之人提及系爭土
    地之土地所有權狀並不在其身上，而係在其前夫莊○○住處，
    且亦無法取回，古○○聽聞此事，即當場提議由李○○向地政事
    務所以系爭土地之土地所有權狀遺失為由，重新申請補發，
    且告以在場之人，約於一個月後即可取得補發之土地所有權
    狀，並推由李○○於99年5 月14日前往桃園縣（現改制為桃園
    市，以下改用新制）中壢地政事務所（下稱中壢地政事務所
    ）書立切結書，表示336 地號土地、336-1 地號土地之所有
    權狀已因搬家遺失，而向該地政事務所承辦公務員申請辦理
    補發上開登記名義人為李○○所有之土地所有權狀，使不知情
    之該地政事務所承辦公務員形式審查後，將該不實之事項登
    載於職務所掌之地籍資料及異動索引此等公文書上，嗣於99
    年6 月18日補發給李○○上開336 地號土地、336-1 地號土地
    之所有權狀，足生損害於地政機關對於權狀核發管理之正確
    性。
㈡、王○○見李○○已至中壢地政事務所申請補發土地所有權狀，且
    估算李○○取得系爭土地補發之土地所有權狀之時間將屆，即
    於同年6 月14日具狀向本院聲請撤銷對於系爭土地之查封登
    記，於同年6 月18日，李○○取得補發之系爭土地之土地所有
    權狀後，渠等5 人遂依循前開計畫進行，續推由鄧○○尋找人
    頭之事，鄧○○於覓得其侄子鄧○龍擔任人頭時即告知古○○，
    而由古○○安排，委由不知情之代書鄺○○於99年6 月30日，至
    中壢地政事務所，就系爭土地中之33 6地號土地填具土地過
    戶申請書，以「買賣」為登記原因，辦理過戶予鄧○龍，使
    不知情之該地政事務所承辦之公務員形式審查後，將336 地
    號土地過戶原因為「買賣」之不實事項，登載於其職務上所
    掌之土地登記簿謄本、異動索引等地政之公文書上，致生損
    害於中壢地政事務所對於土地所有權登記、異動管理之正確
    性，及生損害於莊○○之債權。
㈢、嗣於同年7 月8 日，臺中銀行以系爭土地上所設定之最高限
    額抵押權向本院聲請拍賣抵押物即系爭土地，經本院簡易庭
    以99年度司拍字第579 號民事裁定准予拍賣抵押物，渠等5
    人見狀，遂於同年7 月8 日至同年8 月16日前間之某日，先
    清償該筆最高限額抵押權所擔保之債務，而於同年8 月16日
    完成塗銷該筆最高限額抵押權登記，值此期間，亦由古○○與
    其母親呂○○共同基於使公務員登載不實之犯意聯絡，呂○○明
    知其並無購買系爭土地之意願，猶出面擔任人頭，與古○○共
    謀以假買賣之方式將系爭土地移轉登記至呂○○名下，復古○○
    將呂○○願擔任人頭乙事告以李○○、王○○、吳○○及鄧○○，渠等
    5 人遂接續上開共同基於損害債權人莊○○之債權，並基於使
    公務員登載不實之犯意聯絡，由古○○委由不知情之代書鄺○○
    於99年7 月8 日至8 月16日間某日，在呂○○經營之中藥行協
    助古○○與呂○○簽訂系爭土地之不動產買賣契約等相關文件，
    再利用不知情之鄺○○於同年8 月10日至中壢地政事務所，就
    系爭土地填具土地過戶申請書，以「買賣」為登記原因，辦
    理過戶予呂○○，使不知情之該地政事務所承辦之公務員形式
    審查後，將系爭土地過戶原因為「買賣」之不實事項，登載
    於其職務上所掌之土地登記簿謄本、異動索引等地政之公文
    書上，致生損害於中壢地政事務所對於土地所有權、異動管
    理登記之正確性及生損害於莊○○之債權。且古○○慮及呂○○為
    人頭一事恐輕易遭人識破，刻意再於100 年1 月11日安排呂
    ○○將系爭土地設定抵押權予許○嵐，次於同年4 月16日安排
    由許○嵐持呂○○開立之本票向本院聲請對呂○○核發支付命令
    ，經本院於101 年4 月18日核發101 年度司促字第9856號支
    付命令，嗣許○嵐於101 年6 月26日再持前開支付命令，具
    狀向本院聲請強制執行拍賣系爭土地，而於101 年12月26日
    由黃秀珠得標拍得系爭土地，再於103 年11月6 日經拍定人
    黃秀珠同意後，向本院具狀撤回對系爭土地之強制執行，使
    該執行程序終結，以使之更趨複雜，令莊○○更不易取回系爭
    土地。
三、李○○、古○○、王○○及吳○○均知悉由鐘○珠在系爭房屋所經營
    之○○果菜行內之錄影機、拖車、辦公桌、記帳本、貨主資料
    本，均屬鍾純珠所有並非李○○所得支配之物品，然為謀將業
    經不實移轉登記至呂○○名下之系爭土地強行點交，竟共同基
    於強制之犯意聯絡，由吳○○於99年8 月30日下午1 時前某時
    先邀集5 至6 名真實姓名年籍不詳之成年男子，由前開數名
    身分不詳之成年男子於99年8 月30日下午1 時許前往系爭房
    屋，旋再通知李○○、王○○及古○○於99年8 月30日下午1 時許
    前往系爭房屋會合，並將已邀集前開數名成年男子到場助陣
    之事告以王○○，嗣於99年8 月30日下午1 時許，李○○、王○○
    、古○○及前開數名身分不詳之成年男子抵達該址後，經更換
    系爭房屋門鎖進入屋內後，即將屋內之物品搬移至屋外，適
    鐘○珠前來該址，發現上開情事，遂出言阻止李○○、王○○、
    古○○及前開數名身分不詳之成年男子搬移物品，因見無法阻
    止，乃通知莊○宏前來協助，而莊○宏到場後亦要求渠等停止
    搬移物品，然渠等猶全然不加理會，李○○及古○○仍指揮在現
    場之前開數名身分不詳之成年男子繼續搬移屋內物品，古○○
    更出言：「搬啊！搬啊！」等語，示意在場之人繼續搬移物
    品，莊○宏、鐘○珠遂報警處理，警方到場後，即將現場之人
    一同帶往警局，嗣莊○宏、鐘○珠自警局離開返家後，於同日
    晚間7 時許，李○○、王○○、古○○及前開數名身分不詳之成年
    男子又前來系爭房屋，接續強行將屋內之物品搬出堆置於系
    爭房屋門口，以此強暴方式，妨害鐘○珠行使使用錄影機、
    拖車、辦公桌、記帳本、貨主資料本等物之權利。
四、案經莊○○、莊○宏、鐘○珠訴由臺灣桃園地方檢察署檢察官偵
    查起訴。
    理  由
甲、有罪部分：
、證據能力：
一、按被告以外之人於偵查中向檢察官所為陳述，除顯有不可信
    之情況者外，得為證據，刑事訴訟法第159 條之1 第2 項定
    有明文。偵查中對被告以外之人（包括證人、鑑定人、告訴
    人、被害人及共同被告等）所為之偵查筆錄，或被告以外之
    人向檢察官所提之書面陳述，性質上均屬傳聞證據。惟現階
    段刑事訴訟法規定檢察官代表國家偵查犯罪、實施公訴，依
    法其有訊問被告、證人及鑑定人之權限，證人、鑑定人且須
    具結，而實務運作時，檢察官偵查中向被告以外之人所取得
    之陳述，原則上均能遵守法律規定，不致違法取供，其可信
    度極高，是被告以外之人前於偵查中已具結而為證述，除反
    對該項供述得具有證據能力之一方，已釋明「顯有不可信之
    情況」之理由外，不宜遽指該證人於偵查中之陳述不具證據
    能力。次按現行刑事訴訟法關於行通常審判程序之案件，為
    保障被告之反對詰問權，復對證人採交互詰問制度，其未經
    詰問者，僅屬未經合法調查之證據，並非無證據能力。此項
    詰問權之欠缺，非不得於審判中由被告行使以資補正，而完
    足為經合法調查之證據（最高法院98年度台上字第2971號判
    決意旨參照）。查本案：㈠、被告吳○○之辯護人固主張證人
    即被告李○○、王○○、鄧○○及告訴人莊○○、莊○宏、鐘○珠於偵
    查中向檢察官所為之證述無證據能力云云；㈡、被告古○○、
    呂○○之辯護人固主張證人即被告李○○、王○○及吳○○於偵查中
    向檢察官所為之證述無證據能力云云（102 年度易字第1111
    號卷一，下稱易字卷一，第109 頁背面、第164 頁；102 年
    度易字第1111號卷二，下稱易字卷二，第59頁背面、第82頁
    ），然未曾提及檢察官在偵查時有不法取供之情形，亦未釋
    明前開證述有顯不可信之情況，而證人即被告李○○、王○○、
    吳○○、鄧○○及告訴人莊○○、莊○宏、鐘○珠於偵訊時所為之證
    述，性質上雖屬傳聞證據，惟係偵查中向檢察官所為，並經
    具結，觀諸偵訊筆錄之記載形式，本院亦查無檢察官在上開
    偵訊時有任何以不正方法訊問，而有違反陳述者之自由意志
    等顯有不可信之情況，且本案審理時已傳喚證人即被告李○○
    、王○○、吳○○、鄧○○及告訴人莊○○、莊○宏、鐘○珠到庭使被
    告吳○○、古○○、呂○○及渠等之辯護人行使反對詰問權之機會
    ，是證人即被告李○○、王○○、吳○○、鄧○○及告訴人莊○○、莊
    ○宏、鐘○珠於偵查時向檢察官所為之證述，自具有證據能力
    。至：㈠、被告吳○○之辯護人雖爭執證人即被告李○○、王○○
    、鄧○○及告訴人莊○○、莊○宏、鐘○珠於警詢時陳述之證據能
    力；㈡、被告古○○、呂○○之辯護人雖爭執證人即被告李○○、
    王○○及吳○○於警詢時之陳述無證據能力，惟本院並未引用證
    人即被告李○○、王○○、吳○○、鄧○○及告訴人莊○○、莊○宏、
    鐘○珠於警詢時之證詞作為認定被告有罪之依據，爰不贅論
    證人即被告李○○、王○○、吳○○、鄧○○及告訴人莊○○、莊○宏
    、鐘○珠於警詢時證述之證據能力。
二、按被告以外之人於審判外之陳述，雖不符刑事訴訟法第159
    條之1 至之4 等4 條之規定，而經當事人於審判程序同意作
    為證據，法院審酌該言詞陳述或書面陳述作成時之情況，認
    為適當者，亦得為證據；當事人、代理人或辯護人於法院調
    查證據時，知有刑事訴訟法第159 條第1 項不得為證據之情
    形，而未於言詞辯論終結前聲明異議者，視為有前項之同意
    ，同法第159 條之5 定有明文。立法意旨在於傳聞證據未經
    當事人之反對詰問予以核實，原則上先予排除。惟若當事人
    已放棄反對詰問權，於審判程序中表明同意該等傳聞證據可
    作為證據；或於言詞辯論終結前未聲明異議，基於尊重當事
    人對傳聞證據之處分權，及證據資料愈豐富，愈有助於真實
    發見之理念，且強化言詞辯論主義，使訴訟程序得以順暢進
    行，上開傳聞證據亦均具有證據能力。經查：本案檢察官、
    被告李○○、王○○、鄧○○及被告李○○之之辯護人於本院準備程
    序時，就本判決所引用審判外之言詞或書面陳述，均表示同
    意有證據能力（易字卷一，第93頁及背面、第123、129 頁
    ），本院審酌上開證據資料製作時之情況，尚無違法取得及
    證明力明顯過低之瑕疵，認以之作為證據應屬適當，且上開
    各該證據均經本院於審判期日依法進行證據之調查、辯論，
    被告李○○、王○○、鄧○○於訴訟上之防禦權，已受保障，故上
    開證據資料均有證據能力。
三、另本院以下所引用之非供述證據，均與本件事實具有自然關
    聯性，且核屬書證、物證性質，又查無事證足認有違背法定
    程序或經偽造、變造所取得等證據排除之情事，復經本院依
    刑事訴訟法第164 條、第165 條踐行物證、書證之調查程序
    ，況公訴人、被告6 人及其各自辯護人均對此部分之證據能
    力亦不爭執，是堪認均有證據能力。
、實體事項：
壹、認定事實之理由及依據：
一、犯罪事實欄二部分：
㈠、訊據被告6 人：
１、被告李○○固坦承其明知系爭土地之所有權狀並未遺失，仍於
    上開時間以遺失為由，向中壢地政事務所申請補發系爭土地
    之所有權狀之事實，然矢口否認有何使公務員登載不實、毀
    損債權之犯行，辯稱：當時很多債權人來找我追討債務，我
    就請吳○○幫忙，吳○○跟我說將系爭土地賣掉，以解決臺中銀
    行及其他債權人的債務，我有跟吳○○講土地所有權狀不在我
    身上，吳○○就說去補辦，我有在和燁公司簽一些文件，但是
    詳細內容我沒有去看，我不知道336 地號土地有登記給鄧○
    龍、也不知道系爭土地之買主是呂○○的事情，事後也沒有收
    到賣房子的價金，我不知道實際上吳○○是怎麼處理的云云；
    辯護人則為被告李○○之利益辯以：參酌吳○○於本院審理作證
    時之證詞，吳○○猶不知悉336 地號土地過戶予鄧○龍之事，
    李○○對於此事更無從知悉，李○○與吳○○2 人僅有協議將系爭
    土地交由吳○○代為處理清償債務，至於吳○○之後將系爭土地
    出售予何人及處理方式如何，吳○○未曾向李○○說明，另外，
    依王○榮於本院審理時之證詞可知，簽署系爭土地之買賣契
    約時，僅有王○榮、吳○○、古○○在場，李○○並不在場，可見
    李○○的確不知悉系爭土地簽約及過戶給呂○○之事云云。
２、被告王○○對於全部犯罪事實均坦承不諱，然辯以：本案起訴
    之犯罪事實與另案（即臺灣高等法院102 年度上易字第382 
    號）是同一事實，而另案已經判決確定，本案不應重覆判決
    （此部分詳後述丙、免訴部分）。
３、被告吳○○固坦承系爭土地事後有過戶予被告呂○○之事實，然
    矢口否認有何使公務員登載不實、毀損債權之犯行，辯稱：
    李○○跟我說王○○向她催討債務，而李○○名下的系爭土地預估
    價值2 百多萬元，李○○就與王○○達成協議，由李○○將系爭土
    地過戶給王○○抵債，當時我有問李○○關於土地所有權狀的事
    ，李○○跟我說找不到，並沒有說土地所有權狀不在她身上，
    我便跟李○○說再去申請一次，之後我請鄧○○幫忙辦理過戶的
    事，我不知道鄧○○是怎麼辦理過戶，後來可能是因為王○○信
    用不好，所以王○○就跟鄧○○說好，要先辦理過戶給鄧○龍，
    後來古○○說呂○○要買系爭土地、系爭房屋，但是我不知道是
    誰去辦理過戶，我當時有跟王○○、李○○講將系爭土地賣給呂
    ○○後，買賣價金拿來償還王○○的債務，至於呂○○交付價金之
    方式，印象中呂○○是用2 次支票，1 次現金透過古○○轉交給
    我，支票是請我太太去領的，領出來我就拿現金給王○○云云
    ；辯護人則為被告吳○○之利益辯以：吳○○僅是幫李○○處理債
    務，並沒有毀損債權的意圖，李○○與古○○間確實有土地所有
    權之移轉，也有價金之交付，並不是假買賣云云。
４、被告古○○、呂○○及其等之辯護人：
⑴、被告古○○固坦承系爭土地過戶到被告呂○○名下之事實，然矢
    口否認有何使公務員登載不實、毀損債權之犯行，辯稱：當
    時是吳○○說李○○的系爭土地設定抵押權給臺中銀行貸款，有
    積欠債務，李○○願意將系爭土地過戶給我和王○榮，向我們
    借貸85萬元，我們同意後，就將錢交給鄺○○去辦理塗銷系爭
    土地之抵押權登記，後來吳○○向王○榮表示系爭土地、系爭
    房屋要出售，我就介紹呂○○去現場看，呂○○看完之後有意承
    購，我就透過王○榮告知吳○○說用285 萬元購買，洽談買賣
    時，都是吳○○到我們公司來談，現場有我、吳○○和王○榮，
    後來買賣價金中之85萬元先出借償還塗銷抵押權的債務，另
    外200 萬是開票交由吳○○轉給李○○，我是到99年8 月30日點
    交當天才第一次見到李○○，我完全不知道李○○有以系爭土地
    之所有權狀遺失為由申請補發，我是在與吳○○談好要借貸85
    萬元之後，到呂○○與對方簽立買賣契約的這段時間，我才知
    道336 地號土地是登記在鄧○龍名下，事前並不知道鄧○○與
    鄧○龍間有就336 地號土地為過戶之事云云。
⑵、被告呂○○固坦承系爭土地是登記於其名下之事實，然矢口否
    認有何使公務員登載不實、毀損債權之犯行，辯稱：我是因
    為看到古○○帶回來的資料，覺得系爭房屋還不錯，可以做生
    意使用，才會開票給古○○將系爭土地、系爭房屋買下云云。
⑶、辯護人則為被告古○○、呂○○之利益辯以：
①、古○○透過同事王○榮介紹而認識吳○○，聽聞吳○○受李○○之託，
    欲以系爭土地及系爭房屋為讓與擔保，向他人借款處理債務
    ，古○○、王○榮即各自出借42.5萬，合計85萬元，並請鄺○○
    辦理塗銷系爭土地之抵押權登記，恰因呂○○正在尋找中藥行
    之新店面，遂表達購買意願，旋以285 萬元成交系爭土地之
    買賣，由呂○○、古○○及鄺○○於99年8 月7 日在呂○○之中藥行
    內簽立不動產買賣契約，並將買賣價金分3 期支付，第1 期
    價金由鄺○○協助呂○○填寫支票，並於呂○○簽名後交給古○○，
    代書費用則由呂○○以現金支付，99年8 月16日時，鄺○○持抵
    押權塗銷同意書及買賣契約書等相關文件辦理塗銷抵押權及
    過戶，此有證人鄺○○之證述可佐，嗣於99年8 、9 月，古○○
    在王○榮面前代呂○○將3 張票據共計金額285 萬元交予吳○○
    做為買賣價金，支付方式為先同時給付1 張85萬元支票及2 
    張100 萬元本票，再依雙方約定之時程，以同額支票換回本
    票，本案確實為給付相當價金之不動產買賣，惟因先前古○○
    與王○榮替李○○塗銷抵押權設定登記已給付85萬元，故第1 
    筆85萬元支票由古○○取回，並將兌現之85萬元支票款項中半
    數即42.5萬元，以現金交給王○榮，至於其餘2 張支票於交
    給吳○○後，就不清楚流向，此有證人王○榮之證述可佐，而
    呂○○雖為實際出資人，然均委由古○○處理，對於事情始末全
    然不知情，僅與王○榮、吳○○有所接觸，至於其中336 地號
    土地曾過戶予鄧○龍一事，古○○與呂○○並不甚了解，鄺○○或
    曾告知古○○此事，然對於古○○及呂○○而言，本案關鍵在於系
    爭土地是否能順利過戶，至於其他部分並不關心，況將不動
    產先過戶予鄧○龍，對於古○○及呂○○顯無任何益處，實無須
    為此畫蛇添足之舉，古○○僅是單純欲幫呂○○購買不動產，且
    價金已經交付，絕非為基於毀損債權之意進行假買賣云云。
②、本案除被告王○○外，其餘被告均供稱討論權狀補發時，古○○
    並不在場，且王○○對於其與李○○、吳○○、古○○及鄧○○討論補
    發權狀之時點，於本院審理時以證人身分作證，係先證稱：
    第2 次討論時，提到要去辦補發權狀，我記得是在99年5 月
    多時，於同一次審理期日又改口表示：第2次有討論到補發
    權狀時，時間是在99年6 月，顯見王○○之證詞存有瑕疵，又
    王○○於偵查中表示不懂申請補發權狀之事，所以沒有參與討
    論，只是在旁打電動，似欲撇清涉及使公務員登載不實罪之
    責任，且王○○曾當過土地仲介，對於土地買賣及民事相關法
    律有所了解，顯然王○○係不願承擔罪責，方將自己所做之事
    假稱係由古○○所為云云。
５、被告鄧○○固坦承於99年6 月30日將336 號土地以買賣為登記
    原因，而不實填具土地過戶申請書，持之向中壢市地政事務
    所辦理336 地號土地過戶登記予鄧○龍之事實，然矢口否認
    有何使公務員登載不實、毀損債權之犯行，辯稱：我在吳○○
    的公司聽到王○○向吳○○提到這個案件，吳○○說他認識李○○，
    這個案件就交給他處理，後來王○○、吳○○有跟我說他們去找
    李○○談好，將系爭土地過戶給王○○抵銷債務，但是因為王○○
    信用不良，又需要用錢，所以王○○問我可否將系爭土地登記
    在我名下幫他貸款，但是我本身信用也不良，所以我就將系
    爭土地登記在鄧○龍名下，想要拿去辦理貸款，辦理過戶登
    記的期間，王○○又想將系爭土地賣出，古○○就跟我說有買主
    要買，於是我就轉告吳○○，後面的事情就由古○○與吳○○談，
    我就沒有再過問，古○○跟我說有買主要買時，我並不知道買
    主就是呂○○，也不知道李○○與莊○○先前離婚調解有約定要將
    系爭土地及系爭房屋移轉登記給莊○○，我與李○○、王○○、吳
    ○○及古○○並沒有在和燁公司談論要李○○以土地之所有權狀遺
    失為由去申請補發，再以假買賣過戶移轉登記，我只是仲介
    幫忙將336 地號土地過戶給鄧○龍，其他的事我都沒有參與
    ，也不知情云云。
㈡、經查：
１、被告李○○與告訴人莊○○前為夫妻，且曾係告訴人莊○宏與鐘○
    珠之媳（莊○宏與鐘○珠已於89年4 月8 日離婚），嗣因被告
    李○○與告訴人莊○○感情生變，於98年12月24日經本院以98年
    度家調字第1497號離婚案件進行調解，雙方約定李○○應將未
    辦理保存登記之系爭房屋及所坐落之系爭土地，於99年3 月
    31日前移轉登記予告訴人莊○○或告訴人莊○○所指定之人，該
    離婚案件雙方調解成立，告訴人莊○○因而取得前開執行名義
    之調解程序筆錄等情，業據被告李○○（易字卷一，第91頁及
    背面）供承在卷，核與證人即告訴人莊○○、莊○及鐘○珠之證
    述（102 年度易字第1111號卷四，下稱易字卷四，第18頁背
    面、第73頁及背面）相符，並有本院家事庭98年12月24日調
    解筆錄（101 年度偵字第8672號卷，下稱偵字第8672號卷，
    第25頁；99年度他字第4893號卷，下稱他字第4893號卷，第
    3 至4 頁；101 年度司執字第49534 號卷，下稱司執字第49
    534 號卷，第94頁）在卷可稽，上開事實，首堪認定。
２、證人即被告王○○於偵查中具結證稱：李○○於95、96年間欠我
    錢，後來我去跟李○○催討欠款，當時李○○好像要跟她老公離
    婚，她老公要將房子要回去，我就去找李○○的好友吳○○，請
    他幫我跟李○○協調，但是吳○○說系爭土地拍賣後受償的第一
    順位是銀行債權，我是第二順位，代書也說系爭土地被法院
    拍賣後，我是第二順位受償，無法得到足額清償，代書建議
    我們用買賣的方式，吳○○就說他要去找人來將系爭土地買下
    來等語（101 年度偵續字第309 號卷，下稱偵續字第309 號
    卷，第126 至128 頁），次於本院審理時具結證稱：當時李
    ○○有出示她跟莊○○的離婚筆錄，說要過戶給莊○○，而且336 
    地號土地還有欠銀行120 萬元債務，因此代書就建議先查封
    ，這樣李○○就沒有辦法將系爭土地過戶給莊○○，就有足夠的
    時間來處理對銀行欠款之事，吳○○跟我就聽代書的建議，先
    由我出面提示對李○○的本票債權，然後再以本票債權的執行
    名義去聲請強制執行，將系爭土地查封起來，再去找金主等
    語（易字卷二，第42至44頁背面），審酌證人王○○前揭歷次
    證詞，大致相符，且於偵查及本院審理時均經具結擔保真實
    性，應無甘冒刑責之風險，故為虛偽證述之理，又系爭土地
    於97年11月4 日確已設定120 萬元之最高限額抵押權予臺中
    銀行乙節，有桃園縣中壢地政事務所他項權利證明書、抵押
    權設定契約書、臺中銀行於99年6 月間提出之民事裁定拍賣
    抵押物聲請狀（99年度司拍字第579 號卷，下稱司拍字第57
    9 號卷，第4 至11頁），益見證人王○○所證述之詞並非子虛
    ，是證人王○○證稱係與被告吳○○共同商議、評估之後，為避
    免日後告訴人莊○○持調解筆錄取回系爭土地，且慮及系爭土
    地上仍存有銀行之抵押權，將來強制執行拍賣後，銀行可優
    先受償，遂決意先對系爭土地聲請查封登記，日後再找買主
    將系爭土地買下等情，堪以認定。
３、次之，證人即被告鄧○○於偵查中具結證稱：當初是王○○找上
    吳○○，吳○○因為知道我在做土地買賣，所以找我幫忙，他跟
    我談到王○○跟李○○有債務問題，而李○○同意將系爭土地過戶
    給王○○抵債，但王○○當時需要錢，且王○○因為信用不良無法
    貸款，所以本來是要將系爭土地過戶到我名下，他就可以將
    系爭土地拿去貸款，但因為我本身信用也有瑕疵，所以我就
    找不知情的侄子鄧○龍幫忙，將土地過戶給鄧○龍等語（101 
    年度偵續字第193 號卷，下稱偵續字第193 號卷，第199 至
    202 頁；102 年度偵字第6800號卷，下稱偵字第6800號卷，
    第67至82頁），次於本院審理時具結證稱：之前王○○說有一
    個債主要用土地過戶清償債務，但是因為王○○個人因素無法
    將土地過戶到他名下，他請我找一個信任的人，先過戶到這
    個我信任的人名下，然後再把土地賣掉，所以我才找我的侄
    子鄧○龍，並且將土地過戶給鄧○龍，談這件事時，吳○○也在
    場等語（102 年度易字第1111號卷六，下稱易字卷六，第26
    9 頁背面至第273 頁），審酌證人鄧○○於偵查及本院審理時
    之證述，尚屬前後一致，且前揭證述業經具結，應無甘冒受
    偽證罪追訴之風險，又證人鄧○○就此部分犯行所涉之使公務
    員登載不實罪，業經本院101 年度易第923 號判決處拘役45
    日，嗣檢察官上訴後，再經臺灣高等法院102 年度上易字第
    382 號判決撤銷原判決，改判處有期徒刑3 月確定，此有上
    開判決及臺灣高等法院被告前案紀錄表（102 年度審易字第
    1084號卷，下稱審易字卷，第83至88頁；易字卷一，第30至
    35、55至59頁）可佐，證人鄧○○應無再為隱匿自己犯行而故
    為不實證述之理，是證人鄧○○前開證述系爭土地過戶之對象
    鄧○龍係為人頭之詞，應堪採信。再者，參以證人王○○於本
    院審理時具結證稱：我們討論要查封系爭土地並找人頭過戶
    的事，不是只有一次，是一段的時間，我聲請強制執行查封
    之後，就由鄧○○去找人頭及買主，我們會先找人頭過戶再找
    買主的原因，是因為買主可能沒有那麼快找到，當時在討論
    時，鄧○○也在場，我的工作是去做強制執行的工作，鄧○○的
    工作是去找買主及人頭過戶的部分，在找古○○來之前，我與
    吳○○、鄧○○就已經有討論過這件事等語（易字卷二，第43頁
    及背面），衡酌證人王○○前揭證詞業經具結擔保真實性，應
    無甘冒刑責之風險，故為虛偽證述之理，又互核勾稽證人鄧
    ○○與王○○前開證述，亦屬大致相符，是被告王○○、吳○○及鄧
    ○○確有合謀尋找人頭就系爭土地辦理過戶此情，自堪認定。
４、再者，參酌證人鄧○○於偵查中具結證稱：我知道古○○在做土
    地仲介及開發，我就跟古○○提到需要代書將土地掛名到鄧○
    龍名下，以及李○○的土地要出賣之事，古○○就說他有一個員
    工剛考上代書可以幫忙，所以當時336 地號土地就是由古○○
    找的代書鄺○○辦理過戶等語（偵續字第309號卷，第199 至2
    02 頁；偵字第6800號卷，第67至82頁），次於本院審理時
    具結證稱：我請古○○幫我找代書及買家時，即已向古○○提及
    李○○的土地要賣，還有要掛名到人頭鄧○龍名下之事，那時
    確實有跟古○○提及這是一個有債務糾紛的產權，請他幫我找
    代書先把土地過戶到我侄子名下，等到有買方，再進行買賣
    等語明確（易字卷六，第271 頁及背面），衡情證人鄧○○於
    偵查中及本院審理時之證述均依法具結，當不致虛構情節，
    甘冒虛偽證述之理，是其所述，當屬可信。是依證人鄧○○前
    開證述，其當時向被告古○○尋求協助時，即已告知被告古○○
    ，系爭土地要掛名到鄧○龍名下及出賣一事，堪以認定。此
    外，證人鄺○○於偵查中亦具結證稱：我本來不認識鄧○○，但
    是鄧○○是古○○土地開發公司的特助，古○○介紹我給鄧○○認識
    ，並要我承辦李○○出售系爭土地給鄧○龍的事情，古○○跟我
    說鄧○○要我做什麼，就幫他做什麼，所以古○○應該知道李○○
    賣土地給鄧○龍的事，而且古○○有拿李○○及鄧○龍的印鑑章及
    土地權狀給我，我主要都是跟古○○聯絡，代書費用好像是古
    ○○給的，結案的東西好像也是交給古○○等語（偵續字第309 
    號卷，第92至96頁），審酌證人鄺○○於偵查中業經具結擔保
    真實性，應無甘冒刑責之風險，故為虛偽證述之理，復酌以
    證人鄧○○及鄺○○前證述，大致相符，而336 地號土地亦確實
    於99年7 月5 日由被告李○○名下，以買賣為登記原因，移轉
    予鄧○龍，此有桃園縣中壢地政事務所100 年12月9 日中地
    登字第1000013536號函附之336 地號土地之過戶交易紀錄（
    異動索引）及辦理過戶之土地登記申請書資料（100 年度偵
    字第12600 號卷一，下稱偵字第12600 號卷一，第116 至12
    0 、124 至130 頁）可佐。此外，觀諸被告李○○將336 地號
    土地移轉登記予鄧○龍之土地登記申請書相關資料，就此次
    登記原因亦係記載為「買賣」，此有桃園縣中壢地政事務所
    100 年12月9 日中地登字第1000013536號函附之99年壢登字
    第281880號登記申請書謄本、異動索引（偵字第12600 號卷
    一，第116 至120 、124 至130 頁）可憑，益徵證人鄧○○、
    鄺○○證述情詞，當屬信實，是被告鄧○○除請被告古○○尋找買
    家之外，亦將系爭土地需代書協助辦理移轉登記予人頭鄧○
    龍名下此事告知被告古○○，而被告古○○明知鄧○龍與被告李○
    ○並無真實之買賣交易，仍利用不知情之代書鄺○○，以買賣
    為原因辦理336 地號土地之所有權移轉登記予鄧○龍乙節，
    堪以認定。
５、另證人王○○於偵查中具結證稱：吳○○，李○○、我、鄧○○及古○
    ○在桃園縣○○市○○路000 號的和燁公司時，李○○說系爭土地
    之所有權狀不在她那邊，吳○○跟古○○就說去申請補發等語（
    偵續字第309 號卷，第130 至131 頁），復於本院審理時具
    結證稱：我記得99年5 月時，當天在和燁公司有我、吳○○、
    鄧○○、古○○及李○○，當時李○○說系爭土地所有權狀不在她手
    上，古○○比較專業，就說要去補發權狀，補發權狀要一個月
    才能領，還有說李○○去補發權狀時，會卡到公務員登載不實
    ，因為權狀沒有遺失，卻申報遺失，初犯大概會判3 個月，
    得易科罰金，最多6個月等語（第44頁背面至第47頁背面）
    ，參酌證人王○○前開偵查、審理中之證述大致相符，且均經
    具結，應足以擔保其可信性，況證人王○○於本院準備程序及
    審理時對其此部分犯行業已坦承不諱，當無再為規避己身刑
    責而刻意誣陷他人之必要，故證人王○○此部分之證述，當屬
    可信。此外，參酌被告李○○於99年5 月14日向中壢地政事務
    所申請補發之切結書，亦係填寫「因搬家遺失」，此有桃園
    縣中壢地政事務所101 年9 月24日中地登字第1010009594號
    函附之99年壢登字第204350號登記申請書謄本（偵續字第30
    9 號卷，第31至36頁），亦徵證人王○○所言非虛，足見被告
    李○○確有告知被告王○○、吳○○、古○○、鄧○○關於系爭土地之
    土地所有權狀並非遺失，而渠等仍商議佯以系爭土地之所有
    權狀遺失為由，推由被告李○○向地政機關申請補發，堪以認
    定。
６、觀諸系爭土地遭查封、所有權移轉登記及設定他項權利之歷
    程：
⑴、被告王○○於99年3 月31日持被告李○○簽發之本票具狀向本院
    聲請本票裁定，次於同年4 月2 日經本院簡易庭為99年度司
    票字1574號裁定，被告王○○再於同年5 月6 日以上開本票裁
    定為執行名義具狀向本院聲請強制執行，於同年月10日本院
    以桃院永99執五字第29102 號函對於系爭土地查封登記，嗣
    被告李○○於同年月14日向中壢地政事務所申請補發系爭土地
    所有權狀，被告王○○則於同年6 月14日具狀向本院聲請撤銷
    系爭土地之查封登記，而中壢地政事務所則於同年月18日核
    發被告李○○所申請補領之系爭土地所有權狀，另336 地號土
    地於同年7 月5 日以買賣為登記原因，由被告李○○名下移轉
    登記予鄧○龍名下等情，有民事聲請本票裁定狀、本院簡易
    庭99年度司票字1574號裁定、民事強制執行聲請狀、本院99
    年5 月10日桃院永99執五字第29102 號函（偵字第12600 號
    卷一，第19至28、139 至145 頁；偵續字第309 號卷，第31
    至36頁）可憑，上情自堪認定，亦核與證人即被告王○○所證
    稱渠等係為規避告訴人莊○○對系爭土地、系爭房屋之執行，
    且與渠等找人頭之謀議計劃相符，此外，再參以被告李○○係
    於99年5 月14日向中壢地政事務所申請補發系爭土地之所有
    權狀，被告王○○則於同年6 月14日向本院聲請撤銷系爭土地
    之查封登記，隨後於同年7 月5 日，336 地號土地移轉登記
    至鄧○龍名下，與證人即被告王○○所證稱之99年5 月間渠等
    在和燁公司討論時，被告古○○就有提到權狀補發要一個月才
    能領到等語相互勾稽，可見被告王○○係估算自被告李○○申請
    補發權狀後約一個月之時間將屆，即聲請撤銷對系爭土地之
    查封，始得於被告李○○領得補發之權狀後，續行辦理所有權
    移轉登記予人頭之事。
⑵、再觀諸於99年7 月8 日，臺中銀行以系爭土地所設定之最高
    限額抵押權，具狀向本院聲請拍賣系爭土地，經本院簡易庭
    於99年7 月22日以99年度司拍字第579 號裁定准予拍賣，再
    於同年8 月16日，系爭土地上由臺中銀行設定之最高限額抵
    押權因受清償而塗銷，於同日，336 地號土地以買賣為登記
    原因，由鄧○龍移轉登記予被告呂○○，於同日，336-1 地號
    土地亦以買賣為登記原因，由被告李○○移轉登記予被告呂○○
    ，再於100 年1 月11日由被告呂○○設定抵押權予許○嵐，次
    於100 年4 月16日由許○嵐持被告呂○○開立之本票向本院聲
    請對被告呂○○核發支付命令，經本院於101 年4 月18日核發
    101 年度司促字第9856號支付命令，嗣許○嵐於101 年6 月2
    6日再持前開支付命令，具狀向本院聲請強制執行拍賣系爭
    土地，復於101 年12月26日由黃秀珠得標拍得系爭土地，然
    許○嵐於103 年11月6 日經拍定人黃秀珠同意後，向本院具
    狀撤回對系爭土地之強制執行，上情有臺中銀行提出之民事
    裁定拍賣抵押物聲請狀、本院簡易庭99司拍字第579 號民事
    裁定、桃園縣中壢地政事務所101 年5 月1 日中地登字第10
    10004121號函附系爭土地登記簿謄本、桃園縣中壢地政事務
    所100 年12月9 日中地登字第1000013536號函附過戶交易紀
    錄（異動索引）及土地登記申請書資料、許○嵐於101 年4 
    月16日具狀之民事聲請支付命令狀、本院101年度司促字第9
    856號支付命令、許○嵐於101 年6 月26日具狀之民事聲請強
    制執行狀、本院之拍賣不動產筆錄、民事撤回強制執行聲請
    狀（99年度司拍字第579 號卷，第1 至11、19至21頁；偵字
    第12600 號卷一，第116 至145 頁；偵續字第309 號卷，第
    31至36頁；101 年度司促字第9856號卷，下稱司促字第9856
    號卷，第1 至3 、8 、192 頁；101 年度司執字第49534 號
    卷，下稱司執字第49534 號卷，第1 、130頁）可憑，又被
    告呂○○係於99年8 月16日分別自鄧○龍、被告李○○名下，將3
    36 地號土地、336-1 地號土地所有權移轉登記至其名下，
    然稽諸系爭土地之不動產買賣契約書僅有1 份，「買方」記
    載為「呂○○」，「賣方」則記載為「古○○」，且於該份契約
    中僅有被告古○○及呂○○之用印，並無系爭土地所有權人李○○
    之用印、簽名，亦無記載任何代理土地所有權人李○○交易系
    爭土地之相關文字，此有該不動產買賣契約書（偵字第1260
    0 號卷一，第213 至217頁）可憑，此節顯然與一般買賣交
    易均詳為記載出賣人與買受人之情形不符，況於99年6 月30
    日時，336 地號土地登記名義人已為鄧○龍，被告呂○○卻仍
    向被告李○○購買336地號土地，更屬可疑。況且，依被告古○
    ○於警詢中辯稱：當初是我介紹我母親呂○○向李○○將系爭土
    地買下來，支付購買不動產的款項，是以於99年8 月7 日開
    立85萬元之支票1 張（票號：AD0000000 號；發票日：99年
    8 月7 日）、100 萬元之本票1 張（票號：781173號；發票
    日：99年8 月7 日；到期日：99年9 月15日）、100 萬元之
    本票1 張（票號：781174號；發票日：99年8 月7 日；到期
    日：99年9 月28日）的方式支付，這3 張票據都是由我母親
    呂○○開立後交給吳○○，吳○○之後再將其中2 張本票交給我換
    成支票，這樣才知道支票日期要開哪一天，且事後確實也有
    換成支票云云，並提出上開支票1 張及本票2 張（他字第48
    93號卷，第80頁）為證，然參酌系爭土地移轉登記之時間為
    99年8月16日，有桃園縣中壢地政事務所100 年12月9 日中
    地登字第1000013536號函附過戶交易紀錄（異動索引）及土
    地登記申請書資料（偵字第12600 號卷一，第116 至123 、
    131 至145 頁）可憑，則本案之系爭土地依被告古○○所述，
    於99年8 月16日移轉登記前，僅支付85萬元價金，此等金額
    顯不及約定交易價金285 萬元之半數，衡諸常情，不動產之
    價值甚高，一般交易實務上，難以想像不動產所有權之出賣
    人會願意在未全數收取買賣價金之前，即將不動產所有權移
    轉登記予買受人，被告古○○刻意提出3 張票據作為證明該筆
    不動產交易並非假交易，更見被告古○○容有畏罪情虛之實。
⑶、再徵諸許○嵐向本院聲請對被告呂○○核發支付命令之書狀，係
    以被告古○○為其送達代收人，另許○嵐嗣後持前開支付命令
    向本院聲請對登記在被告呂○○名下之系爭土地強制執行時，
    係由林文渝為其送達代收人，然於進行系爭土地拍賣程序時
    卻係由林○瑜代理黃秀珠得標等情，有民事聲請支付命令狀
    、民事聲請強制執行狀、拍賣不動產筆錄、本院強制執行投
    標書（司促字第9856號卷，第1 至2 、9 至10頁；司執字第
    49534 號卷，第3 至4 、63至64、68、129 至130頁）可佐
    ，而證人許○嵐於本院審理時復具結證稱：林○瑜是在古○○公
    司工作的小姐等語（易字卷四，第195 頁），則證人許○嵐
    向其債務人即被告呂○○催討債務而向法院聲請核發支付命令
    時，被告古○○竟擔任許○嵐之送達代收人，此節本已存有可
    疑之處，且之後許○嵐取得支付命令對登記在被告呂○○名下
    之系爭土地聲請進行強制執行程序中，被告古○○公司之員工
    林○瑜一方面擔任許○嵐之送達代收人，一方面又擔任投標人
    黃秀珠之代理人得標，更顯其中存有不合常理之處，綜觀上
    情，堪認應係被告古○○居中穿針引線，刻意委由許○嵐對登
    記在被告呂○○名下之系爭土地聲請強制執行，再另安排他人
    藉由強制執行之拍賣程序取得系爭土地，且被告古○○若如其
    所辯被告呂○○購買系爭土地及系爭房屋是要營業使用，自無
    可能又任令系爭土地一再受到他人提起執行程序干擾，是被
    告呂○○應僅係提供其名義供被告古○○等人進行假買賣，被告
    古○○事後慮及遭他人識破此情，故意再透過法院之拍賣程序
    ，以使之更趨複雜，令告訴人莊○○不易取回系爭土地，其有
    損害債權之故意甚明。
㈢、被告6人及其各自之辯護人猶執前詞置辯：
１、被告李○○辯稱：當時是請吳○○幫忙處理債務，吳○○說可以將
    系爭土地賣掉抵債，但是我不知道實際上吳○○如何處理，也
    不知道336 地號土地有登記給鄧○龍，更不知道呂○○是買主
    云云，被告李○○之辯護人則為被告利益辯以：依證人即被告
    吳○○於審理時之證詞，被告吳○○猶不知336 地號土地過戶予
    鄧○龍之事，被告李○○自無從知悉，又依證人王○榮、證人吳
    ○○於審理時之證詞，足證被告李○○對於系爭土地過戶予被告
    呂○○乙事，亦不知情云云，惟查：
⑴、證人王○○於本院審理時具結證稱：我和李○○、吳○○、古○○及
    鄧○○有在吳○○的公司討論補發權狀之事，而且其實這個事情
    不是只有一次的討論，是經過一段時間的討論，第一次討論
    的結論是由鄧○○去找人頭及買主，我去做強制執行部分，查
    封後，因為聽說找到買主，準備要代墊清償過戶時，就出現
    李○○手上沒有權狀正本的問題，所以就會有第二次的討論，
    最後的結論是由李○○去補發權狀，古○○代墊銀行欠款等語（
    易字卷二，第43頁背面至第44頁），是被告李○○既有參與討
    論商議，對於要尋找人頭及買家，並重新申請補發權狀辦理
    過戶之事，自無可能全然不知，又被告李○○於本院審理時以
    證人身分具結證稱：因為離婚前所有生意往來都是用我的名
    字開票，之後陸續有債主向我要債，我才找吳○○，請他幫我
    處理，王○○來追討債務，我也是請吳○○跟王○○協議，吳○○知
    道我與莊○○已達成離婚條件，而且依離婚條件約定須將系爭
    土地、系爭房屋移轉登記給莊○○，吳○○也有和我協議以出售
    系爭土地、系爭房屋之方式來處理債務問題，後來也有把系
    爭土地、系爭房屋賣掉等語（易字卷二，第126 頁），被告
    李○○明知系爭土地是要用來解決對外之債務問題，則對於系
    爭土地之處理、流向當不可能漠不關心，況其於本院審理時
    更具結證稱：吳○○說土地買賣需要正本，我有跟他說權狀放
    在前夫家，但是吳○○說我是本人，應該可以去地政事務所用
    遺失的名義補辦等語（易字卷二，第124 至125 頁），故被
    告李○○既然為了系爭土地之買賣事宜，甘冒觸法之風險，以
    不實名義重新申請補發土地所有權狀，益見被告李○○對於此
    事絕非輕言視之，況且，於系爭土地過戶予鄧○龍、被告呂○
    ○之土地登記申請書中，亦均有被告李○○之用印（偵字第126
    00 號卷一，第124 至128 、131 至134 、139 至143 頁）
    ，更見被告李○○對於本案之事發經過俱屬知情，被告李○○及
    其辯護人辯稱不知情云云，顯屬推諉之詞，不足採信。
⑵、證人吳○○固於本院審理時證稱：我、李○○及王○○協商債務時
    ，有提到要用李○○的房地來抵償王○○的債務，後來達成協議
    ，王○○和鄧○○去找買方，就完全由他們去處理，我就沒有參
    與，我知道後面有買賣，但是不知道有過戶給鄧○龍，我跟
    李○○在討論要出售336 地號土地、336 -1地號土地來清償債
    務時，沒有其他人在場一同討論，系爭土地出售給何人及處
    理方式，我沒有跟李○○說明過，只有後面確定金額我有跟她
    說明過，我自己大概拿了60幾萬的佣金云云（易字卷二，第
    50至53頁背面），然被告吳○○既然是要協助被告李○○處理積
    欠被告王○○之債務，並以系爭土地出賣後取得之價金清償債
    務，則系爭土地是否能順利售出及買賣價金之多寡等情，對
    於債務協商之結果能否成功，當屬至關重要之事，被告吳○○
    對於此部分之商議豈有可能均未參與，殊屬難以想像之事。
    證人吳○○於本院審理時雖又證稱：我大概知道王○○拿執行名
    義跟李○○要債，金額好像是400 多萬的本票，協商債務時，
    有提到要用李○○的土地來抵償王○○的債權，李○○的認知就是
    將土地賣給他人取得價金後，再將價金交給王○○來償債，後
    來我與李○○、王○○三方達成協議，要以系爭土地來抵銷所有
    本票的債務，就由王○○和鄧○○去找買方，之後就完全由他們
    去處理，我就沒有參與，系爭土地出售的價金好像是220 萬
    元云云（易字卷二，第52至53頁），惟系爭土地於97年11月
    4 日即已設定120 萬元之最高限額抵押權予臺中銀行，且於
    99年7 月8 日臺中銀行具狀向本院以該筆最高限額抵押權對
    系爭土地聲請強制執行時，該筆債務之金額為72萬1,848 元
    ，嗣後於99年8 月16日始因清償而塗銷抵押權設定，此有桃
    園縣中壢地政事務所他項權利證明書、抵押權設定契約書、
    桃園縣中壢地政事務所100 年12月9 日中地登字第10000135
    36號函附過戶交易紀錄（異動索引）及土地登記申請書資料
    、臺中銀行提出之民事裁定拍賣抵押物聲請狀（偵字第1260
    0 號卷一，第116 至123 頁；司拍字第579 號卷，第4 至11
    頁）可稽，故證人吳○○居中為被告李○○、王○○協商債務時，
    系爭土地仍有最高限額抵押權債務需償還，倘依證人吳○○證
    述系爭土地係以220 萬元出售云云，則售出後之220 萬元價
    金扣除72萬1,848 元之銀行債權後，僅剩147 萬8,152元，
    始得作為清償被告李○○積欠被告王○○之債務之用，衡諸常情
    ，被告王○○若原先有400 多萬之債權，豈有可能會同意將債
    權縮減至約147 萬元左右，又讓證人吳○○取走高達60萬元之
    佣金，殊屬難以想像之事，故證人吳○○前開證述於被告李○○
    與王○○達成以系爭土地抵債之協商後，就完全未再參與、不
    知道後來有過戶予鄧○龍云云，即非有據，而被告李○○及其
    辯護人又執證人吳○○前開無足採信之詞，辯稱本案受委託之
    人即被告吳○○既然都不知道336地號土地有過戶予鄧○龍此事
    ，身為委託人之被告李○○更無從得知，而徒言否認此部分使
    公務員登載不時之犯行云云，自非有理，況依前揭甲、、
    壹、一、㈢、１、⑴之說明，被告李○○對於系爭土地之處置應
    係至為注意，豈有可能又任令被告吳○○恣意處理，足見被告
    李○○之辯護人上開辯詞，委不足信。
⑶、辯護人另以證人王○榮於本院審理時證稱簽約時僅有王○榮、
    吳○○及古○○在場，且之前在談的時候，沒有跟李○○接觸過，
    而辯稱被告李○○對於系爭土地移轉登記予被告呂○○之事並不
    知情云云，而證人王○榮固於本院審理時確有證述上開情詞
    （102 年度易字第1111號卷三，下稱易字卷三，第121 至12
    8 頁），惟此僅可認證人王○榮所證述簽約當日未見到被告
    李○○到場，然被告李○○是否對於系爭土地之買賣交易、過戶
    予被告呂○○均不知情，尚無從僅憑證人王○榮前揭證述簽約
    當日未見到被告李○○乙節，即率爾推論，是辯護人以證人王
    ○榮前揭證詞置辯，無足採信。
２、被告吳○○辯稱：李○○與王○○有達成協議，由李○○將系爭土地
    過戶給王○○抵債，我有問過李○○有關土地所有權狀的事，她
    跟我講說她找不到，並沒有說土地所有權狀不在她身上，我
    就跟她講說再申請一次，並請鄧○○幫忙辦理過戶，但是我不
    知道鄧○○是怎麼辦理過戶，我知道呂○○有付款，我印象中是
    分2 次支票，1 次現金給付，都是古○○給我的，我是請我太
    太去領支票，領出來隔天就通知王○○來拿現金，本案是正常
    買賣云云；辯護人則為被告吳○○之利益辯以：吳○○僅是幫李
    ○○處理債務，事實上古○○是向李○○購買土地，2 人之間有土
    地所有權之移轉，也有價金之交付，並不是假買賣，吳○○僅
    是要幫忙處理債務，並沒有毀損債權的意圖云云。然查：
⑴、證人即被告李○○於本院審理時具結證稱：離婚後陸續有債主
    來向我要債，我找吳○○協助處理債務問題，王○○來追討債務
    ，我也是請吳○○跟王○○協議，後來因為需要土地所有權狀正
    本，但是土地所有權狀正本在我前夫家，我什麼東西都拿不
    到，他們電話也不接，也不讓我進去，我跟吳○○說這個情況
    ，吳○○說我是本人，應該可以去地政事務所以遺失為由補辦
    ，所以於99年5 月14日，我才會以上開土地權狀遺失為由，
    向桃園縣中壢地政事務所申請補發權狀等語（易字卷二，第
    124 至126 頁），參酌證人李○○上開證述業經具結，衡情當
    不致虛構情節，甘冒虛偽證述之理，況證人李○○就此部分於
    本院準備程序及審理時已坦承犯行，當信其再無為免自身罹
    致刑章，而匿飾罪責、設詞狡辯之動機，故其所述，當具有
    相當之可信性，是證人李○○既已明確告知被告吳○○關於系爭
    之土地所有權狀係在告訴人莊○○家中無法取回，而被告吳○○
    明知此情，猶建議證人李○○以遺失為由重新申請，顯見被告
    吳○○前開辯詞自屬無稽。
⑵、證人即被告鄧○○於本院審理時具結證稱：因為王○○說債主有
    一塊土地，然後要將土地過戶給他清償債務，但是因為王○○
    個人因素導致土地無法過戶到他名下，所以當時我與王○○、
    吳○○談及要將336 號土地過戶給一個可信任的人，先過戶到
    這個信任的人名下，然後再把土地賣掉，我才將土地過戶給
    我侄子鄧○龍等語（易字卷六，第270 頁及背面），參以證
    人鄧○○前開證述業經具結，應無甘冒偽證罪之風險，刻意虛
    捏情節陷害他人，況證人鄧○○此部分之犯行業經判刑確定，
    當信再無為規避刑責而杜撰不實情節之理，故證人鄧○○前開
    證述，自堪採信，又被告王○○就其與被告鄧○○、鄧○龍共同
    將336 地號土地以不實登記移轉登記予鄧○龍乙情，業據被
    告王○○於另案中坦承不諱（102 年度易字第645 號卷，第43
    頁），並經本院102 年度易字第645 號判決共同犯使公務員
    登載不實罪，處有期徒刑3 月確定，而被告王○○上訴，經臺
    灣高等法院102 年度上易字第2811號判決上訴駁回確定，此
    經本院調閱上開卷宗核閱無訛，益徵證人鄧○○證述前詞，應
    屬信實，而衡情被告王○○、吳○○與鄧○○既已談及要將336 地
    號土地過戶予可信任之人，且談論內容亦涉及清償被告王○○
    債務事宜，又被告吳○○既係受託協助處理被告李○○、王○○間
    債務之事，被告吳○○復供承被告李○○欲以系爭土地抵償債務
    ，則被告吳○○對於系爭土地之過戶情形，當會十分留意，以
    確保以系爭土地解決被告李○○之債務問題，是被告吳○○對於
    336 地號土地一度過戶至鄧○龍名下，自無可能會毫不知情
    ，據此足見，被告吳○○上開所辯，自屬無稽。
３、被告古○○、呂○○及其等之辯護人辯稱：本案係因被告吳○○向
    被告古○○及王○榮表示，被告李○○願意提供系爭土地以讓與
    擔保方式，借款85萬元塗銷抵押權，系爭土地本來要先過戶
    給古○○作讓與擔保，只是後來還未辦理完稅之前，古○○詢問
    呂○○，呂○○表示有意購買，所以才直接變成由李○○移轉過戶
    給呂○○，確有交付285 萬元之買賣價金，並非假買賣，另被
    告古○○對於被告李○○申請補發系爭土地所有權狀及將336 地
    號土地過戶予鄧○龍等事並不知情，且除被告王○○外，其他
    被告均供稱討論系爭土地之所有權狀申請補發時，被告古○○
    並不在場云云，惟查：
⑴、證人王○榮於本院審理時固證稱：當初是吳○○說他朋友李○○因
    為債務問題，需要先借一筆資金償還債務，當時古○○跟我是
    公司的同事，我有跟古○○提起這個案件，我和古○○就共同出
    資借錢給吳○○幫李○○處理債務，原本是要就系爭土地辦理設
    定抵押，但是古○○對這個物件有興趣，就談到買賣辦理過戶
    ，後來是由古○○的母親呂○○購買系爭土地，因為呂○○是透過
    古○○，李○○是委託吳○○，所以簽約的時候就是我、吳○○、古
    ○○三個人，在我的興達土地開發公司簽約，也是在我的公司
    交付買賣款項，第一期價金85萬元就是簽約當天由古○○拿85
    萬元的支票給吳○○，吳○○就把這85萬元當作當初借的錢還給
    我，我再把這85萬元支票交給古○○兌現，古○○兌現之後三天
    以內再把我的42.5萬元部分拿現金還給我。第二期是100 萬
    元，第三期也是100 萬元，古○○所支付的三期款項都是付支
    票，支票都是交付給吳○○，由吳○○簽收云云（易字卷三，第
    121 至123 頁），是依證人王○榮所述，被告古○○原先與其
    共同出資借款予被告李○○清償債務，後來呂○○想買下系爭土
    地，因此被告古○○、王○○才會與其在興達公司簽約，並由被
    告古○○交付第一期之買賣價金予被告吳○○，惟證人王○榮於
    本院審理時經本院提示卷附不動產買賣契約（偵字第12600 
    號卷一，第213 至217 頁），並質以既然系爭土地所有權人
    是李○○，買方是呂○○，而呂○○僅是委託古○○處理交易，為何
    不動產買賣契約書上之賣方是寫古○○，證人王○榮則證稱：
    我不清楚，我當時看的不是這份買賣契約書等語（易字卷三
    ，第125 頁背面至第126 頁），復經本院再提示卷附之2 份
    授權書（偵字第12600 號卷一，第211 頁背面至第212 頁）
    ，證人王○榮亦答以：當時沒有看到這2 份授權書等語（易
    字卷三，第126 頁），而被告古○○自承上開不動產買賣契約
    及授權書確實係被告呂○○購買系爭土地時之簽約文件（易字
    卷四，第221 頁背面），則倘證人王○榮確實有於被告呂○○
    因購買系爭土地而簽約時在場，並有見到被告呂○○當場交付
    買賣之款項，為何當場所看到的不是被告古○○所供承當時買
    賣雙方用以簽約之不動產買賣契約書及授權書，是證人王○
    榮之證述是否可信，實非無疑，況且，證人王○榮於本院審
    理時亦證稱當時所見並非本案系爭土地之不動產買賣契約書
    ，則證人王○榮斯時所見聞被告古○○、呂○○與吳○○間簽約、
    交付款項之行為，是否係渠等就其他交易所為，而非係買賣
    系爭土地之行為，亦屬可能之事，故自無從憑證人王○榮之
    證述遽以認定被告呂○○取得系爭土地一事並非假買賣。
⑵、再者，證人鄺○○於偵查中具結證稱：當時兩筆土地是一起簽
    一份買賣契約書，簽約的時間就是契約書上面的時間，當時
    是在呂○○經營的中藥行簽約，現場有我、古○○及呂○○，呂○○
    不知道支票怎麼寫，是我填寫數字後，由呂○○簽名，我再將
    85萬元支票交給古○○，另外簽約時，我們已經講好價金分三
    期，已說好每期要繳多少錢，第二次付款時我沒有在場，是
    由呂○○交給古○○，但是我打電話給呂○○說稅單下來，要她付
    第二次款，第三次付款與第二次付款之程序相同，王○榮跟
    本案買賣沒有關係等語（偵字第12600 號卷一，第171 至17
    3 頁），並有證人鄺○○當庭提出之不動產買賣契約書（偵續
    字第309 號卷，第99至103 頁）為憑，觀諸上開不動產買賣
    契約書所載之簽約日期為99年8 月7 日，堪認證人鄺○○應係
    於99年8 月7 日在被告呂○○經營之中藥行協助被告古○○、呂
    ○○書立上開文件。再依證人鄺○○之證述，當時是由被告古○○
    、呂○○及其在被告呂○○經營之中藥行簽約，並由被告呂○○交
    付第一期價金予被告古○○，此情核與證人王○榮證述簽訂系
    爭土地買賣契約之地點、在場人及被告古○○交付第一期款項
    之對象均不相同，而參以被告古○○自承是委託證人鄺○○辦理
    系爭土地移轉登記給被告呂○○之事（偵續字第193 號卷，第
    152 至154 頁），且辦理系爭土地過戶之土地登記申請書資
    料，亦有證人鄺○○之用印（偵字第12600 號卷一，第131 至
    144 頁），足認證人鄺○○確實係辦理將系爭土地之所有權移
    轉登記予被告呂○○之人，是其證述情節應較足採信，證人王
    ○榮證述其與被告吳○○、古○○在興達公司就系爭土地由鄧○龍
    、被告李○○出售予被告呂○○而簽訂買賣契約，並當場給付第
    一期買賣價金之情節，當非可採。
⑶、另參酌被告呂○○於本院審理時供稱：我要買系爭土地時，因
    為錢不夠，所以我兒子古○○去跟許○嵐借錢，我忘記借多少
    錢云云（易字卷四，第193 至194 頁），而被告古○○於本院
    審理時亦供稱：在買系爭土地時，因為我母親呂○○沒有辦法
    跟銀行借到錢，所以才透過我向許○嵐借錢，借錢的時間就
    是購買系爭土地的時間，總共借了300 萬，是分次借，許○
    嵐匯款到我渣打銀行山子頂分行的帳戶，然後我再匯到呂○○
    的台灣中小企業銀行新明分行的帳戶，許○嵐是分筆匯款給
    我的，匯款人是用許○嵐的名義，許○嵐匯多少錢給我，我就
    匯多少錢給呂○○云云（易字卷四，第194 頁及背面），是依
    被告古○○及呂○○之辯詞，於本案中購買系爭土地之款項是向
    許○嵐借貸而來，然證人許○嵐於本院審理時則具結證稱：古
    ○○之前好像也有跟我借錢，我現在金額記不起來，30萬、50
    萬元大筆以上的款項都是匯款到古○○渣打銀行的帳戶，如果
    沒有查到交易明細資料就是沒有借款30萬元以上的記錄等語
    （102 年度易字第1111號卷五，下稱易字卷五，第164 頁背
    面至第165 頁），而參酌被告古○○之渣打銀行山子頂分行歷
    史交易明細資料，於99年間並無以「許○嵐」名義匯入之款
    項，迄至100 年1 月12日始有一筆金額143 萬1,700 元以「
    許○嵐」名義匯入之款項，此有渣打國際商業銀行股份有限
    公司105 年10月12日渣打商銀字第1050014680號函附之歷史
    交易明細（易字卷五，第2 至24頁）可佐，是證人許○嵐於9
    9年間應無將30萬元以上之款項匯入被告古○○上開帳戶做為
    借貸之用，被告古○○、呂○○辯稱證人許○嵐有出借款項供作
    購買系爭土地使用，自非可信，更見被告古○○、呂○○及其等
    辯護人所辯本案系爭土地之買賣是有交付價金之真實交易，
    委屬無稽，況依前開甲、、壹、一、㈡、６、⑶之說明，實則
    許○嵐於本案之角色係為被告古○○安排使日後告訴人莊○○欲
    進行強制執行程序時，更趨複雜不易之障礙，是被告呂○○更
    無可能透過被告古○○自許○嵐處貸得款項以支付系爭土地之
    買賣價金，益見系爭土地之買賣移轉登記自屬不實。
⑷、至被告古○○辯稱有將285 萬元系爭土地之買賣價金交給吳○○
    ，並不是假買賣云云，並以卷存之3 張支票金額分別為85萬
    元、100 萬元、100 萬元，票號分別為AD0000000 號、AD00
    0000 0號、AD0000000 號（易字卷四，第239 至240 頁）為
    證，惟查：參酌臺灣銀行新明分行100 年11月2 日新明營字
    第1005001045號函暨附件，上開票號AD0000000 號票據之提
    示人為被告古○○，另票號AD0000000 號票據之提示人為廖秀
    玉等情，有上開函文及附件（偵字第12600 號卷一，第69至
    73頁）可佐，且證人廖秀玉於本院審理時亦證稱：我是吳○○
    的太太，上面有我簽名的那張票號AD0000000 號支票是我去
    兌現後拿給我先生吳○○等語（易字卷三，第129至130 頁）
    ，又證人吳○○於本院審理時證稱：我拿到支票後，有載我太
    太去提領等語（易字卷二，第56頁），是依證人廖秀玉、吳
    ○○之證詞及上開函文所示提領人之資料，被告古○○固有將票
    號AD0000000 號票據交付予被告吳○○，並由廖秀玉提領兌現
    之事，然而，票據交付之原因多端，尚無從僅憑交付票據之
    行為外觀，即認定本案被告古○○交付予被告吳○○之票據，即
    係系爭土地之買賣價金，況證人吳○○於本院審理時又證稱：
    買賣價金第一次好像是給80萬元，第二次是120 萬元，尾數
    多少我忘記了，總數是220 萬元左右，前面二次、還是三次
    是支票，我收了四次款，最後尾款十幾萬是現金，這些錢全
    部都是支付給我，因為我是李○○的委託人云云（易字卷二，
    第52頁背面），而證人吳○○證述收取款項之次數及總金額顯
    與被告古○○所辯，有所出入，更難認被告吳○○取得該支票之
    原因，係被告呂○○為買賣系爭土地而支付之價金，再者，證
    人吳○○又本院審理時證稱：我第一次收的錢沒有處理，因為
    要償還給王○○的錢額度還不夠，第二次收款以後我才有給王
    ○○140 萬元，原本是要支付180 萬元，後來是因為我跟王○○
    扣了40萬，他有收到140 萬，鄧○○也有收我8 萬元傭金云云
    （易字卷二，第52頁背面至第53頁），而證人即被告鄧○○亦
    證稱：土地買賣確定成交後，我有抽取傭金，好像是5 、6 
    萬元云云（易字卷六，第270 頁背面），觀諸證人吳○○、鄧
    ○○前開證述，被告吳○○於取得被告古○○交付之支票後，有將
    其中部分款項交予被告鄧○○，起訴書並因此認定被告吳○○有
    將部分款項與被告鄧○○朋分利益，然證人即被告王○○則係證
    稱：我沒有收到古○○或是呂○○的錢，因為當時系爭土地沒有
    辦法點交，莊○○的爸媽還在那邊賣菜，後來吳○○告訴我說因
    為沒有辦法點交，古○○不願意付錢，而且如果吳○○說有給我
    140 萬元，也應該會有收據，如果是用匯款方式，也應該要
    有匯款收據，況且吳○○也不用給我140 萬元，我本來就不應
    該拿那麼多錢等語（易字卷二，第45頁背面至第46頁），參
    以被告王○○就本案於偵查迄至本院審理時均已坦承犯行，應
    無刻意再迴避、隱匿己身所涉之犯罪情節，反觀被告吳○○、
    鄧○○對此部分之犯罪事實均係矢口否認，被告吳○○、鄧○○非
    無可能就此部分先行串供，杜撰編造被告吳○○取得買賣價金
    後，有交付部分款項予被告鄧○○，以營造移轉系爭土地之所
    有權至被告呂○○名下是真實買賣交易之假象，故自難憑證人
    吳○○、鄧○○前開證述推論被告古○○確有交付買賣價金此節，
    並進而認定系爭土地移轉登記予被告呂○○並非假買賣。
⑸、證人李○○於本院審理時固證稱：討論要申請補發土地所有權
    狀時，僅有我與吳○○在場云云（易字卷二，第126 頁），證
    人吳○○於本院審理時亦證稱：討論補發土地所有權狀時古○○
    不在場云云（易字卷二，第54頁），被告鄧○○於本院準備程
    序時亦辯稱：我、王○○、吳○○、古○○及李○○並沒有在和燁公
    司討論過補發權狀之事云云（易字卷一，第128 頁），辯護
    人據此認被告古○○並未參與討論補發系爭土地所有權狀一事
    云云，然被告李○○、吳○○及鄧○○就此部分之犯行均係否認犯
    行，渠等本有為規避刑責而虛偽狡辯之可能，反觀被告王○○
    就此部分犯行坦承不諱，而證人王○○於本院審理時係證稱：
    李○○有說權狀不在身邊，古○○就說再去補發等語，當信其證
    詞應再無故意隱匿罪行而為不實陳述，自較可信（詳前開甲
    、、壹、一、㈡、
    ５），是辯護人前開辯詞，自屬無稽。
⑹、至證人王○○於本院審理時固先稱：第二次討論要去辦補發權
    狀的時候，我記得是99年5 月多時，接下來就是去補發權狀
    等語（易字卷二，第46頁背面），旋於同次審判期日復證稱
    ：實際簽約日是在99年6 月，是在第二次討論補發權狀時才
    簽約等語（易字卷二，第47頁及背面），故證人王○○對於渠
    等5 人一同討論申請補發系爭土地之土地所有權狀之時點，
    先係證稱於99年5 月間，後又證稱係於簽約日即99年6月間
    ，固然略有不同，然兩者時間上甚為接近，衡諸常情，人之
    記憶有伴隨著時間之逝去而逐漸磨損，甚或因日後生活經驗
    累積、周遭環境等外在因素影響，間接導致內在原本記憶中
    之事實場景有所遺忘，而證人王○○於本院審理時具結作證之
    時間為103 年12月24日，距離案發時間已有4 年多之久，自
    難對於詳細時間確實記憶，自難憑此逕認證人王○○之證詞不
    足採信，復參以被告李○○係於99年5 月14日向中壢地政事務
    所申請補發系爭土地之所有權狀，此有桃園縣中壢地政事務
    所101 年9 月24日中地登字第1010009594號函附之99年壢登
    字第204350號登記申請書謄本（偵續字第309 號卷，第31至
    36頁）可佐，此情亦核與證人王○○證述之99年5 月間相近，
    足見於99年5 月14日前，渠等應確實有討論以遺失為由補發
    系爭土地之所有權狀，而再推由被告李○○前往申請，堪以認
    定。
４、被告鄧○○辯稱：其僅有幫忙將336 地號土地過戶給鄧○龍，其
    他部分沒有參與，也不知情云云，然則：證人王○○於本院審
    理時已具結證稱其與被告李○○、吳○○、古○○及鄧○○於99年5 
    月間在和燁公司商議，並在知悉被告李○○之系爭土地所有權
    狀並未遺失之情況下，推由被告李○○重新申請，嗣將系爭土
    地找人頭過戶及找買家等情，業詳如前述，是被告鄧○○辯稱
    僅知悉將336 地號土地過戶給鄧○龍，其餘部分不知情亦未
    參與，自非可信。
㈣、綜上所述，被告李○○、吳○○、古○○、鄧○○及呂○○前開所辯，
    俱屬事後卸責之詞，不足採信。本案事證明確，被告吳○○、
    古○○及呂○○上揭犯行堪以認定，應予依法論科。
二、犯罪事實欄三之部分：
㈠、上開事實，業據被告王○○於本院準備程序及審理中均坦承不
    諱（易字卷一，第122 頁；易字卷六，第38頁、第158 頁背
    面、第303 頁背面），核與證人莊○宏、鐘○珠於本院審理時
    之證述（易字卷四，第19至23、78至84頁）大致相符，復有
    現場照片（100 年度他字第647 號卷，下稱他字第647號卷
    ，第32至36頁；100 年度他字第4758號卷，下稱他字第4758
    號卷，第6 至10頁）在卷可稽，足認被告王○○前開自白核與
    事實相符。
㈡、訊據被告李○○、吳○○、古○○：
１、被告李○○固坦承當日有到○○果菜行，王○○當時也在現場之事
    實，然矢口否認有何強制之犯行，辯稱：當日是王○○打電話
    給我，因為名義上我是土地所有權人，需要我去開門配合點
    交的動作，現場其餘的人我不認識云云，辯護人則為被告李
    ○○之利益辯以：李○○當日係應王○○之要求到○○果菜行處理點
    交之事，且此部分行為應係前案（即臺灣高等法院102 年度
    上易字第382 號案件）毀損債權罪之後續行為，不應再另論
    強制罪，又當日將○○果菜行內之果菜、監視系統、辦公桌椅
    等器具搬到屋外之人，李○○均不認識，亦非李○○所指使，自
    與李○○無關，李○○在現場也無以強暴、脅迫等不法行為加諸
    於鐘○珠；另證人鐘○珠於本院審理時係證稱：我及莊○宏還
    有一個朋友陳○蓮在場，李○○有帶人來，古○○也在場，對方
    有20幾個人，對於王○○沒有印象云云，而證人陳○蓮於本院
    審理時卻證稱：印象中沒有看到李○○云云，則證人鐘○珠對
    於被告李○○是否在場此情，顯然與證人陳○蓮所述不符，又
    證人鐘○珠證稱有20幾個人到場，然就其提供之現場照片中
    呈現人數並沒有20幾個人這麼多，尚不得單憑證人鐘○珠之
    片面證述遽以認定李○○有與王○○、吳○○、古○○共同為強制犯
    行云云。
２、被告吳○○矢口否認有何強制之犯行，辯稱：古○○告知我要點
    交房屋，我就聯絡李○○，請她跟古○○談點交方式，至於王○○
    為什麼會過去，我不知情，現場其餘真實姓名年籍不詳之成
    年男子不是我找過去的云云，辯護人則為被告吳○○之利益辯
    以：依被告李○○、古○○所述，當天是被告王○○通知他們前往
    點交，顯然與吳○○毫無關聯云云。
３、被告古○○固坦承當日有前往○○果菜行，且當日被告李○○、王○
    ○也有在現場之事實，然矢口否認有何強制之犯行，辯稱：
    當日吳○○打電話通知去現場點交，他說會有一個朋友到現場
    幫我點交，但是沒有說那個人的名字，當時我到場的時候，
    東西已經搬完，李○○帶我進去看屋子裡面的狀況，我到場的
    時候，門就是打開的，李○○或王○○其中一人把鑰匙給我，我
    把門關上就走，我沒有向王○○、吳○○要求清空房屋，我不認
    識在場點交的那些人云云，辯護人則為被告古○○之利益辯以
    ：被告古○○不認識被告王○○，自不可能指使被告王○○及其餘
    10多名年籍姓名不詳之男子將鐘○珠的東西搬出○○果菜行，
    且被告古○○傍晚至該處進行點交時，被告王○○已經與數名年
    籍姓名不詳之男子將○○果菜行內之物品搬離，被告古○○並不
    知遭搬離之物品並非被告李○○所有，更不知悉被告王○○之行
    為，另證人鐘○珠、莊○宏對於點交當天現場狀況雖均證稱被
    告古○○當時在現場，然而證人鐘○珠之證詞，對於全程在場
    之被告王○○毫無印象，證人莊○宏則係先證稱在訴訟中才看
    過被告古○○，後又改口指認被告古○○當日亦有在場，因此，
    證人鐘○珠、莊○宏之證詞均有瑕疵，自不足採，而應以物證
    照片為主，然照片中均未拍到被告古○○有在現場，足見證人
    指認有所不實，再者，證人莊○宏雖證稱係因遭恐嚇、人身
    自由遭限制始未能拍到被告古○○，然觀之照片中拍攝之角度
    ，均未看出莊○宏有受到任何攔阻，益見證人莊○宏之證詞核
    與物證不相符云云。
㈢、經查：
１、被告李○○、王○○及古○○於99年8 月30日確有前往○○果菜行等
    情，業據被告李○○、王○○及古○○（易字卷一，第88至90頁、
    第108 頁背面、第117 頁）供認在卷，核與證人莊○宏、鐘○
    珠於本院審理時之證述（易字卷四，第19至23、78至84頁）
    大致相符，復有現場照片（他字第647 號卷，第32至36頁；
    他字第4758號卷，第6 至10頁）在卷可稽，上開事實，首堪
    認定。
２、證人莊○宏於本院審理時具結證稱：99年8 月30日下午1 點多
    ，我太太通知我有人來搬東西，叫我過去處理，我比我太太
    晚一點到達○○果菜行，我到的時候，有人在蔬果行裡面搬東
    西，當天古○○、王○○也在場，我沒有看到吳○○，李○○是在門
    口，她旁邊也有幾個人，她在現場指揮，並且說要將系爭土
    地點交給古○○，王○○當時也配合李○○指揮在場的人搬東西，
    古○○也有命令在場的人「搬啦、搬啦，不要管他」，我叫所
    有的人不要搬，說這些東西是我的生財器具，但是李○○還是
    說要搬走，我們年紀很大，抵抗不了，只能大喊大叫，但他
    們人多勢眾，我沒有辦法，只好報警，警察就叫我們去派出
    所，離開派出所後，我就先回家休息，我記得當天下午1 點
    多到達蔬果行時，蔬果行裡面的東西都只有搬到門口而已，
    沒有搬走，後來晚上7 點多那批人又來趕我們走，桌子、錄
    影機等生財器具在晚上才被搬走等語（易字卷四，第78頁至
    第82頁背面），證人即告訴人鐘○珠於本院審理時亦具結證
    稱：99年8 月30日我跟我先生莊○宏到○○果菜行時，李○○、
    古○○也在場，當時他們把門不知怎麼弄壞了，並且開始搬東
    西，我一直喊，他們一直搬，我有看到他們把屋內的錄影機
    、拖車、辦公桌、記帳的本子、貨主資料的本子等都搬走，
    我在現場有看到在庭的古○○指揮在場的人搬東西，我聽到他
    說：「搬啊、搬啊」，後來報警之後，警察有來現場，我們
    就離開現場去派出所等語（易字卷四，第19至21頁），審酌
    證人莊○宏及鐘○珠前揭證述均已具結，應無甘冒受偽證罪追
    訴之風險，而故意設詞構陷被告之理，復勾稽證人莊○宏及
    鐘○珠之前揭證述亦大致相符，益徵其等2 人前揭證詞應屬
    信而有徵，此外，復有告訴人提出之現場照片（他字第647 
    號卷，第32至36頁；他字第4758號卷，第6 至10頁）可佐，
    觀諸卷附現場照片，該處屋內確實有多名男子在搬移物品，
    且屋內之物品已近於清空，於房屋之門口堆放大量物品，此
    情亦核與證人莊○宏、鐘○珠上開證述情節相符，足證當日被
    告李○○、王○○及古○○確實有夥同多名真實姓名年籍不詳之男
    子前往○○果菜行，並將店內之物品搬出清空等情，堪以認定
    ，另依桃園縣政府警察局中壢分局101 年2 月29日中警刑字
    第1017016450號函附之職務報告書、員警工作紀錄簿、勤務
    分配表、桃園市政府警察局中壢分局105 年4 月18日中警分
    刑字第1050015792號函所附之臺灣桃園地方法院檢察署申告
    案件受理單、證人鐘○珠之手寫紙條、警詢筆錄影本、被告
    李○○之警詢筆錄影本、現場照片（100 年度偵字第25096 號
    卷，下稱偵字第25096 號卷，第35至38頁；易字卷四，第38
    至61頁）觀之，員警確實有於當日前往該處並將現場之人帶
    回警局，更徵證人莊○宏、鐘○珠前開證述應屬信實。
３、證人王○○於偵查中具結證稱：99年8 月30日下午要點交時，
    我、李○○及古○○都在場，吳○○及鄧○○沒有在場，但該次是吳
    ○○叫我過去處理，而且有派幾個人及派車給我，叫我帶人過
    去把店內的物品搬出來，因為第一次點交要去換鎖時，古○○
    看見屋內有很多菜，所以古○○堅持要空屋點交，也因為這樣
    才有8 月30日的第二次點交，8 月30日當天搬東西時古○○也
    在場，搬貨時，李○○的婆婆就有到場阻攔等語（偵續字第19
    3 號卷，第127 至133 頁；偵續字第309 號卷，第162 至16
    6 頁），次於本院審理時具結證稱：當天吳○○打給我說古○○
    要點交物件，叫我去幫忙點交，吳○○就聯絡李○○、古○○跟我
    在桃園市○○區○○路00號現場會合，吳○○有幫忙找一些人來搬
    東西，我不記得找了幾個人過來，就把屋內的東西搬到騎樓
    ，因為吳○○之前有做好一張保管物品的單子交給我，李○○也
    在場，所以我就把這個單子交給李○○簽收，東西也交給李○○
    保管，我印象中記得有二次點交，第一次是在下午，第二次
    是在下午到晚上，這兩次點交是不同的日子，兩次都有請李
    ○○簽保管物品清單，兩次也都有換鎖，並將鑰匙交給古○○，
    第二次吳○○通知我去點交時，我就問吳○○說要是這東西搬一
    搬，他們又像上次一樣把東西搬回去，很麻煩，吳○○就說沒
    關係，到時候就跟李○○說東西由李○○保管，看是不是搬到吳
    ○○公司先放著，如果有事後的麻煩，就說我們是合法搬遷的
    ，東西也交給李○○保管，第二次點交時，鐘○珠來的確切時
    間我不確定，因為可能我人在房屋裡面確認沒有雜物，等我
    要出來並關下鐵捲門時，就看到鐘○珠在外面跟李○○吵架，
    古○○也在現場，警察也有來，我們就出示權狀給警察看，後
    來警察就要我們到派出所等語（易字卷四，第14至18頁），
    審酌證人王○○於偵查及本院審理時之證述均屬前後一致，且
    均已具結，應無甘冒受偽證罪追訴之風險，而故意不實證述
    ，復參酌證人王○○前開證述曾有進行二次之點交，第二次點
    交之日期即為8 月30日，且該次亦是由當日下午進行至晚上
    ，此節核與證人莊○宏、鐘○珠之前揭證述大致相符，足信證
    人王○○前揭證詞當屬信實。
４、按共同正犯之成立，有以共同犯意而共同實行犯罪構成要件
    之行為者，有以自己犯罪之意思，參與犯罪構成要件以外之
    行為者，亦有雖以幫助他人犯罪之意思而參與犯罪構成要件
    之行為者，有以自己犯罪之意思，事前同謀推由一部分實行
    犯罪之行為者。又共同正犯，係共同實行犯罪行為之人，在
    共同意思範圍內，各自分擔犯罪行為之一部，相互利用他人
    之行為，以達其犯罪之目的，其成立不以全體均參與實行犯
    罪構成要件之行為為要件，其行為分擔，亦不以每一階段皆
    有參與為必要，倘具有相互利用其行為之合同意思所為，仍
    應負共同正犯之責（最高法院99年度台上字第1323號判決意
    旨參照）。經查，本案係被告吳○○通知被告李○○、王○○至○○
    果菜行與被告古○○進行點交之事，並由被告吳○○邀集真實姓
    名年籍不詳之人前去，且被告李○○、古○○更有指揮在場之真
    實姓名年籍不詳之人搬移屋內之物品，雖證人莊○宏、鐘○珠
    已當場要求在場之真實姓名年籍不詳之人勿將物品搬出，然
    被告李○○與在場之人仍不為所動，持續將錄影機、拖車、辦
    公桌、記帳本、貨主資料本等物品搬出，被告古○○更明確要
    求在場之真實姓名年籍不詳之人將物品搬出，足見被告李○○
    、王○○及古○○確有共同妨害告訴人鐘○珠使用屋內錄影機、
    拖車、辦公桌、記帳本、貨主資料本等物品權利之犯意聯絡
    ，並基此犯意聯絡，分別為前開犯行之行為分擔，自堪認定
    。又參酌證人王○○於本院審理時具結證稱：吳○○有找了5 、
    6 個人過來等語（易字卷四，第17頁背面至第18頁），故被
    告吳○○當日即有找5、6 個人前往現場，衡諸常情，若被告
    吳○○僅係單純要找人協助點交，觀諸○○果菜行該處係由證人
    鐘○珠在該處賣菜，此情業據證人莊○○證述在卷（易字卷四
    ，第74頁），且證人鐘○珠為民國34年出生之人，此有該次
    到庭做證時之筆錄（易字卷四，第11頁背面）可憑，則證人
    鐘○珠於99年間已為65歲之老嫗，倘被告吳○○、李○○、王○○
    及僅是單純要點交系爭土地及其上之系爭房屋，由被告李○○
    、王○○、吳○○及古○○前往該處與證人鐘○珠商議即可，被告
    吳○○何須特意邀集5 、6 名真實姓名年籍不詳之人，陪同被
    告李○○、王○○及古○○前往該處，據此可見，被告吳○○當時心
    中實已打算要找人強行將○○果菜行內之物品搬空，而強行占
    有系爭土地及其上之系爭房屋，故被告吳○○確與被告李○○、
    王○○及古○○有強制之犯意聯絡，自堪認定。
㈣、被告李○○、吳○○、古○○及其各自之辯護人猶執前詞置辯：
１、被告李○○及其辯護人辯稱：李○○當天只是配合去辦理點交，
    不認識現場的人，該等人士亦非受李○○指使前來，李○○在現
    場沒有為強暴、脅迫之行為，且證人鐘○珠與證人陳○蓮所述
    不符，也與現場照片所示情形不同，自不得以證人鐘○珠有
    瑕疵之證詞為據云云，然查：
⑴、證人陳○蓮固於本院審理時證稱：99年8 月30日到○○果菜行時
    ，其沒有遇到被告李○○云云（易字卷四，第108 頁），然被
    告李○○已自承99年8 月30日有前往○○果菜行，此情核與證人
    王○○、莊○宏、鐘○珠前開證述相符，是證人陳○蓮此部分之
    證詞自非可採，辯護人以證人陳○蓮前開證詞質疑證人鐘○珠
    於本院審理時證述之可信性，實非有理。再者，證人鐘○珠
    於本院審理時固證稱到場之人有20幾個人云云（易字卷四，
    第19頁），而與現場照片中拍攝之人數有所落差，然參酌當
    時證人鐘○珠見到屋內之生財器具等遭人強行搬離，心中自
    是甚為驚慌，於此等惶恐之情緒下，自有可能一時失察，而
    將在旁圍觀之人亦誤認為被告李○○等人之同夥，且細繹證人
    鐘○珠證述當日遭人強行搬離屋內物品之過程，大致上仍與
    證人王○○、莊○宏證述情節相符，復觀諸現場照片亦確實有
    數名男子在屋內搬移物品，而房屋之門口亦堆放許多物品，
    此情均與證人鐘○珠證述情節相契合，縱證人鐘○珠證詞中對
    於在場人數有誤認之瑕疵，然此等瑕疵實不影響證人鐘○珠
    對事發經過證述之可信性，故辯護人徒憑此逕認證人鐘○珠
    證詞不足採信云云，實非有理。
⑵、又被告李○○與其他共犯（即被告王○○、吳○○與古○○）係於前
    開（即犯罪事實欄二）之使公務員登載不實罪、毀損債權罪
    之犯行完成後，始於99年8 月30日再為此部分之強制罪犯行
    ，故分屬不同之犯意及犯罪行為，自無何吸收關係。
２、被告吳○○辯稱：我只有聯絡點交事宜，在場身分不詳的男子
    不是我找去，我不知情云云，惟參酌證人王○○對於在○○果菜
    行現場情形之證述，核與證人莊○宏、鐘○珠之證述大致相符
    ，是證人王○○之證述應非虛捏不實，又證人王○○對於此部分
    犯行亦已坦承不諱，亦應無再設詞杜撰不實情節之必要，而
    證人王○○於本院審理時具結證稱：當日是經被告吳○○告知到
    ○○果菜行處理點交之事，並告知有找一些人到現場幫忙搬東
    西等語（易字卷四，第14至18頁），足見被告吳○○前開所辯
    不足採信。另辯護人以當日被告李○○、古○○均係由被告王○○
    通知而到場置辯云云，然被告古○○於本院準備程序中供承：
    99年8 月30日吳○○通知我去現場點交，我忘記他是直接打給
    我，還是請王○榮通知我的，因為我媽媽做生意，沒有空過
    去，所以就由我過去，當時我只記得就是叫我過去點交，他
    說會有一個朋友到現場幫我點交，他沒有說那個人的名字等
    語（易字卷一，第107 頁），此情顯與辯護人所辯情詞並不
    相符，自亦難為有利被告吳○○之認定，故被告吳○○及辯護人
    前開所辯，均非有據。
３、被告古○○及其辯護人辯稱：被告古○○到達時，屋內的東西已
    經搬完，當日是第一次見到被告李○○、王○○，也不認識在場
    其餘之人，不可能指使被告王○○及其他人搬物品，也不知道
    遭搬離之物品非被告李○○所有，且證人莊○宏、鐘○珠之證述
    均有瑕疵，不足採信云云，惟查：
⑴、證人莊○宏、鐘○珠於本院審理時均證述被告古○○有在場命令
    他人搬移物品，並有說「搬啊、搬啊」等語，足見被告古○○
    並非係在屋內物品搬完之後始到場，又證人王○○證述：被告
    古○○於99年5 月間即有與被告李○○、王○○、吳○○等人見面，
    並商議由被告李○○於99年5 月14日申請補發土地所有權狀之
    事（易字卷二，第44至47頁背面），故被告古○○於99年8 月
    30日在○○果菜行與被告李○○、王○○見面，自非第一次見面，
    是被告古○○及辯護人前開所辯，自屬無稽。
⑵、證人莊○宏、鐘○珠於本院審理時固證稱：當日有20幾個人在
    現場云云（易字卷四，第19至21頁），而與證人王○○於本院
    審理時具結證稱：吳○○有找了5 、6 個人過來等語（易字卷
    四，第17頁背面至第18頁）容有歧異，然參酌卷附之數張現
    場照片中，在場搬移屋內物品之人最多為6 人，此有現場照
    片（他字第647 號卷，第32至36頁；他字第4758號卷，第6 
    至10頁）可憑，且被告李○○於本院審理時亦供承當日現場有
    5 、6 個人等語（易字卷四，第18頁），此情核與證人王○○
    之證述及現場照片中所拍攝到之人數相符，故本案中與被告
    李○○、王○○及古○○在現場之真實姓名年籍不詳之人數應為5 
    、6 人，較為可信。又衡以證人莊○宏、鐘○珠應當不認識被
    告吳○○所派來現場之人，則對於當日在現場之人士中，究竟
    何人係受被告吳○○指使前來？人數又有多少？證人莊○宏、
    鐘○珠自均無從確實計算，證人莊○宏、鐘○珠非無可能將僅
    係在場圍觀之一般民眾，誤認為是被告李○○、王○○、吳○○及
    古○○之同夥，故而證稱人數多達20餘人，是證人莊○宏、鐘○
    珠之證詞固有此瑕疵，尚不得以此等些微誤差，即逕予全盤
    否認證人莊○宏、鐘○珠證述當日被告李○○、王○○及古○○前來
    強行搬空屋內物品之事。
⑶、至於證人莊○宏於本院審理時，經檢察官詰問：「在場的被告
    除了李○○以外，99年8 月30日還有誰在現場？」，並經檢察
    官向證人說明在庭穿藍色條紋襯衫的人是被告古○○時，證人
    莊○宏先答稱：「那個人我不認識，是最近出庭才認識。」
    ，隨後又答稱：「很多啦！」，次之，再就檢察官詰問之問
    題答稱：「在庭穿藍條紋襯衫的被告（即古○○）有在。」（
    易字卷四，第78頁背面），惟證人莊○宏於檢察官詰問時，
    係回答「不認識」被告古○○，而就本案點交系爭房屋之起因
    ，是肇始於被告李○○等人為規避告訴人莊○○之執行名義，始
    將系爭土地、系爭房屋輾轉以假買賣之方式登記至被告呂○○
    名下，且係由被告王○○與李○○尋得被告吳○○，被告吳○○再透
    過被告鄧○○方尋得被告古○○，被告古○○再與其母親被告呂○○
    商議人頭過戶之事，故被告李○○係透過此等層層相疊之人際
    脈絡關係，始與被告古○○共同為本案之犯行，是證人莊○宏
    證述「不認識」被告古○○，尚屬合於情理之事。況證人莊○
    宏已當庭明確指認被告古○○於99年8 月30日有在場，自難認
    證人莊○宏證述情詞有何瑕疵之處。另卷附之現場照片固未
    拍攝到被告古○○之身影，然證人莊○宏於本院審理時已證稱
    係因拍攝時受到威嚇及限制，故僅有拍幾張，他們就是兇巴
    巴的，不准我拍，我再拍下去會被打死等語（易字卷四，第
    81至82頁），此節衡與其先前證述在場之人不理會其攔阻，
    強行將物品搬離屋外之強硬態度，並無悖逆，故其未拍攝到
    被告古○○，亦屬可能之事。況證人莊○宏亦具結證稱：當時
    對方是用命令的方式，所以我就不敢拍了等語（易字卷四，
    第81頁背面），則從上開現場照片中無從窺得是在被攔阻之
    情形下拍攝，自為當然，是辯護人上開所辯，洵屬無稽。
⑷、至於證人鐘○珠固於本院審理時證稱：當天我及我先生莊○宏
    ，還有一個朋友陳○蓮在場，李○○及古○○也在場，對在庭的
    王○○沒有印象等語（易字卷四，第19頁），然衡情證人鐘○
    珠在遭人搬移物品之驚恐情緒下，實有可能僅對當時部分在
    場之人留有印象，尤其證人鐘○珠更證稱被告古○○係在場命
    令他人搬移物品之人，對於被告古○○之印象，當較其他在場
    之人為深刻，反觀證人鐘○珠於本院審理時之證詞對於被告
    王○○部分並無著墨，則其該次證述對於被告王○○沒有印象等
    語，尚無矛盾衝突之處。
貳、論罪科刑：
一、按刑法第214 條使公務員登載不實罪之成立，以明知為不實
    之事項，而使公務員登載於職務上所掌之公文書，且足以生
    損害於公眾或他人為要件；該罪之成立須一經他人之聲明或
    申報，公務員即有登載之義務，並依其所為之聲明或申請予
    以登載，而屬不實之事項者，始足構成（最高法院69年台上
    字第732 號、73年台上字第1710號判例意旨參照）。次按土
    地所有權狀及土地他項權利證明書，因滅失請求補給者，應
    敘明滅失原因，檢附有關證明文件，經地政機關公告30日，
    公告期滿無人就該滅失事實提出異議後補給之；申請土地所
    有權狀或他項權利證明書補給時，應由登記名義人敘明其滅
    失之原因，檢附切結書或其他有關證明文件，經登記機關公
    告30日，並通知登記名義人，公告期滿無人提出異議後，登
    記補給之，分別為土地法第79條第2 款、土地登記規則第15
    5 條第1 項所明定。故明知土地所有權狀並未滅失，而以此
    不實之事項，向地政事務所申請補發，經該地政機關依法公
    告期滿無人異議，將此不實之事項登記於職務上所掌之土地
    登記簿或其他公文書上，同時補給（補發）土地所有權狀，
    即構成刑法第214 條之使公務員登載不實罪（最高法院102
    年度台非字第169 號判決參照）。再按不動產買賣而為所有
    權移轉登記，只要當事人文件備齊，形式程序合法，地政機
    關即應登載於職掌之公文書，並無所謂實質審查權（最高法
    院89年度臺非字第38號判決參照），則以不實買賣事項，使
    地政機關為不實登記，已生物權變動效果，影響地政機關登
    記之正確性，並足生損害於利害關係人，自已構成刑法第21
    4 條使公務員登載不實罪。復按刑法第356 條之損害債權罪
    ，係以保護債權人之債權受償可能性為其規範目的，並以債
    務人於將受強制執行之際，意圖損害債權人之債權，而毀壞
    、處分或隱匿其財產為要件。其犯罪主體須為將受強制執行
    之債務人，而所謂「債務人」，須依強制執行名義負有債務
    之人，換言之，依強制執行法取得執行名義之債權人的相對
    債務人，即足當之（最高法院90年度台非字第71號判決意旨
    參照），又刑法第356 條損害債權罪所稱「將受強制執行之
    際」，係指債權人對債務人之債權取得執行名義後，強制執
    行程序未終結前之期間而言（最高法院86年度台非字第327
    號判決意旨參照）。
二、核被告吳○○及古○○就犯罪事實欄二所為，均係犯刑法第214 
    條之使公務員登載不實罪及同法第356 條之毀損債權罪。（
    被告李○○、王○○及鄧○○此部分犯行均應予以免訴判決，詳後
    述丙、免訴部分）。核被告呂○○就犯罪事實欄二、㈢所為，
    係犯刑法第214 條之使公務員登載不實罪。又按家庭暴力防
    治法所稱「家庭暴力」者，謂家庭成員間實施身體或精神上
    不法侵害之行為；所稱「家庭暴力罪」者，係指家庭成員間
    故意實施家庭暴力行為而成立其他法律所規定之犯罪。家庭
    暴力防治法第2 條第1 款、第2 款分別定有明文。經查，被
    告李○○與告訴人鐘○珠具有家庭暴力防治法第3 條第3 款所
    定之曾為直系姻親之家庭成員關係，業據證人鐘○珠證述明
    確（易字卷四，第18頁背面），核被告李○○就犯罪事實欄三
    所為，係犯刑法第304 條第1 項之強制罪，且核屬家庭成員
    間實施身體及精神上不法侵害之行為，亦該當家庭暴力防治
    法所稱之家庭暴力罪，惟因家庭暴力防治法並無另設刑罰規
    定，仍應依刑法予以論罪科刑。核被告王○○、吳○○及古○○就
    犯罪事實欄三所為，均係犯刑法第30 4條之強制罪。
三、被告吳○○及古○○先後3 次所犯使公務員登載不實公文書犯行
    （即犯罪事實欄二、㈠、㈡、㈢）及2 次損害債權犯行（即犯
    罪事實欄二、㈡、㈢），係先後於99年5 月14日向地政事務所
    申請補發土地所有權狀、同年6 月30日向地政事務所申辦將
    336 地號土地之所有權移轉登記予鄧○龍及同年8月10日向地
    政事務所申辦將系爭土地之所有權移轉登記予被告呂○○，上
    開3 次使公務員登載不實公文書犯行、2 次損害債權犯行之
    行為，均係為脫免債權人莊○○對被告李○○名下系爭土地之強
    制執行，且係於密切接近之時間實施，各行為之獨立性極為
    薄弱，依一般社會健全觀念，在時間差距上，難以強行分開
    ，在刑法評價上，以視為數個舉動之接續施行，合為包括之
    一行為予以評價，較為合理，屬接續犯，而為包括之一罪，
    就3 次使公務員載不實公文書犯行應僅論以一罪，而2 次損
    害債權亦應僅論以一罪，公訴意旨認3 次使公務員載不實公
    文書犯行及2 次損害債權犯行均應分論併罰（審易字卷，第
    120 頁），此部分尚有誤會。被告吳○○及古○○就犯罪事實欄
    二部分，係以一行為，同時觸犯上開二罪名，為想像競合犯
    ，應依刑法第55條之規定，從一重之使公務員登載不實罪處
    斷。
四、被告吳○○及古○○就所犯損害債權罪部分，雖不具有債務人之
    身分，惟其既與具債務人身分之被告李○○共同實施該部分犯
    行，依刑法第31條第1 項之規定，自仍以共犯論而成立該罪
    ，並依同法第31條第1 項但書之規定，酌予減輕其刑。
五、被告古○○利用不知情之代書鄺○○向中壢地政事務所辦理不實
    之買賣登記，而犯使公務員登載不實罪，為間接正犯。
六、被告李○○、王○○、吳○○、古○○及鄧○○間就前開犯罪事實欄二
    所示之毀損債權及使公務員登載不實之犯行，均有犯意之聯
    絡及行為之分擔，為共同正犯。被告李○○、王○○、吳○○、鄧
    ○○、古○○及呂○○間就前開犯罪事實欄二、㈢所示之使公務員
    登載不實之犯行，均有犯意之聯絡及行為之分擔，為共同正
    犯。被告李○○、王○○、吳○○及古○○間就前開犯罪事實欄三所
    示之強制犯行，均有犯意之聯絡及行為之分擔，為共同正犯
    。
七、被告吳○○及古○○所犯上開使公務員登載不實罪及強制罪，犯
    意各別，行為互殊，應予分論併罰。
八、爰審酌被告吳○○、古○○於知悉被告李○○因與告訴人莊○○之離
    婚案件所衍生債務問題之情況下，竟與被告李○○、王○○及鄧
    ○○共同謀議以前開假買賣方式輾轉將系爭土地所有權移轉登
    記至被告呂○○名下，影響告訴人莊○○權益，並損及地政機關
    管理土地登記之正確性，實屬不該，而被告呂○○明知鄧○龍
    、被告李○○與其並無買賣之實，猶同意擔任假買賣之人頭，
    自應予非難，又事後被告李○○、王○○、吳○○及古○○另謀議強
    行將系爭房屋內告訴人鐘○珠之物品強行搬離，所為殊無可
    取，復兼衡被告王○○犯後坦承強制犯行，被告李○○否認強制
    犯行、被告吳○○、古○○及呂○○均否認犯行，兼衡渠等之犯罪
    動機、手段、目的、智識程度、生活狀況等一切情狀，分別
    就被告李○○、王○○所為犯罪事實欄三所示犯行部分，被告吳
    ○○、古○○所為犯罪事實欄二、三所示犯行部分，被告呂○○所
    為犯罪事實欄二、㈢所示犯行部分，分別量處如主文所示之
    刑。至刑法第50條固業經修正而於102 年1 月23日公布，於
    同年月25日施行，然被告吳○○、古○○就犯罪事實欄二、三所
    示各犯行經量處之刑，並無該條第1 項但書所定不得併合處
    罰之情形，而純屬有關刑法第50條第1 項前段之適用，無論
    依修正前、後之規定，既均應定其應執行之刑，即無有利或
    不利可言，復別無其他應綜合比較之情形，參照最高法院97
    年度第2 次刑事庭會議決議之意旨，自無庸為新、舊法之比
    較，爰就被告吳○○、古○○所為犯罪事實欄二、三所示犯行部
    分，定其應執行刑，再諭知易科罰金之折算標準，以資懲儆
    。叁、沒收：
㈠、被告6 人行為後，刑法有關沒收之相關規定業於104 年12月3
    0 日 、105 年6 月22日修正公布，並於105 年7 月1 日施
    行。依刑法第2 條第2 項規定：「沒收、非拘束人身自由之
    保安處分適用裁判時之法律」，是本件關於沒收部分，自應
    適用刑法於105 年7 月1 日施行之相關規定。按修正後刑法
    第38條第2 項、第4 項分別規定：「供犯罪所用、犯罪預備
    之物或犯罪所生之物，屬於犯罪行為人者，得沒收之。但有
    特別規定者，依其規定。」、「前2 項之沒收，於全部或一
    部不能沒收或不宜執行沒收時，追徵其價額。」，另修正後
    增訂之刑法第38條之1 第1 項前段、第5 項分別規定：「犯
    罪所得，屬於犯罪行為人者，沒收之。」、「犯罪所得已實
    際合法發還被害人者，不予宣告沒收或追徵。」，以優先保
    障被害人因犯罪所生之求償權，是刑法修正後，關於犯罪所
    用之物沒收、追徵，於屬於犯罪行為人所有時，得依第38條
    第2 項、第4 項宣告沒收、追徵，另關於犯罪所得之沒收、
    追徵，在剝奪犯罪行為人之實際犯罪所得，其重點置於所受
    利得之剝奪，故無利得者自不生剝奪財產權之問題。
㈡、次按刑法第356 條損害債權罪之保護法益，乃債權人債權之
    安全，故限制債務人於將受強制執行之際處分財產之自由。
    然該罪之行為客體，乃債務人自己之財物，此與刑法第35章
    毀棄損壞罪章及其他侵害財產法益犯罪章節之行為客體乃他
    人之財物，顯然有別，於債務人在債權人透過強制執行程序
    自其財產取償前，對其財產仍有合法所有權，係屬受憲法保
    障之正當財產權範圍，亦不因其有毀壞、處分或隱匿應供債
    權人總擔保之自己財產行為，即喪失保有該財產之權利，債
    務人所為之行為有害及債權者，依民法第244 條第1 項、第
    2 項規定，債權人僅得向法院聲請撤銷債務人與第三人間之
    無償行為或有償行為，並請求第三人將受處分之標的返還予
    債務人，供債權人得續對之聲請強制執行以實現債權，非得
    請求逕交付予債權人自己，益見在整體財產秩序之衡平考量
    上，即令債務人基於脫產意圖而無償處分其財產，其於無償
    之法律行為經撤銷後，對該財產之所有權仍受法律保障，並
    未因此即遭剝奪。據此，縱債務人於將受強制處分之際，違
    反法律誡命擅自處分其責任財產，因該財產原即為債務人所
    有，就整體合法財產秩序而言，不能認該財產係屬債務人產
    自犯罪之犯罪所得。又按刑法214 條使公務員登載不實罪之
    保護法益，係在確保國家公務員登載於其職務上所掌文書之
    正確性，於行為人將不實事項向公務員申報或聲明，而公務
    員依其所為之聲明或申報予以登載始構成本罪，是本罪之保
    護法益之對象係為國家機關之公務員，先予敘明。
㈢、經查：
１、被告李○○為申請補發系爭土地之所有權狀使用之切結書，係
    供其犯使公務員登載不實犯行所用之物，自屬犯罪所用之物
    ，然因已交付予中壢地政事務所人員行使，而非被告李○○所
    有之物，爰不予宣告沒收。
２、本案被告李○○、王○○、吳○○、古○○及鄧○○雖係透過假買賣，
    將系爭土地移轉登記至被告呂○○名下，以此方式遂行損害告
    訴人莊○○之債權，惟揆諸上揭說明，被告李○○於告訴人莊○○
    透過強制執行程序取得系爭土地前，被告李○○本即保有系爭
    土地之所有權，不因被告李○○與同案被告為損害告訴人莊○○
    債權行為，而將系爭土地移轉登記至被告呂○○名下時，系爭
    土地即轉變為被告呂○○之犯罪所得，而應由刑罰之公權力逕
    自介入加以沒收，而係應由債權人即告訴人莊○○再循民事法
    律途徑救濟。
３、至被告古○○雖辯稱有代被告呂○○交付系爭土地之買賣價金285
     萬元予被告吳○○云云，且被告吳○○亦稱有自被告古○○處取
    得上開買賣價金之票據並提示兌現，惟被告古○○交付被告吳
    ○○票據，其間支票據原因關係本屬多端，尚難逕認即為系爭
    土地之買賣價金，此情業經本院說明如前（詳甲、、壹、
    一、㈢、３、⑷），是被告吳○○兌現票據取得之款項，自難認
    係犯罪所得，而無庸宣告沒收。
乙、無罪部分：
壹、公訴意旨略以：
一、被告李○○於99年12月1 日至同年月5 日間某時，在不詳地點
    ，撥打告訴人莊○宏持用之0000000000號行動電話，惟告訴
    人莊○宏因故未接聽電話，而交由同行之友人陳○蓮接聽前開
    來電，詎被告李○○竟基於恐嚇之犯意，以「卒仔、卒仔，妳
    叫莊卒仔接電話，他為何不敢接電話，妳叫莊卒仔小心一點
    」等語通知陳○蓮，使陳○蓮將前開恫嚇之意轉達告訴人莊○
    宏知悉，使告訴人莊○宏心生畏懼，致生危害於安全。因認
    被告李○○涉有刑法第305 條恐嚇罪嫌。
二、被告李○○、古○○、鄧○○、王○○、吳○○（被告李○○、王○○、吳
    ○○及古○○所涉此部分犯行，業據本院說明如前之部分）均
    知悉在上開房屋由告訴人鐘○珠所經營之○○果菜行內之果菜
    、錄影機等生財器具，均屬告訴人鐘○珠所有並非被告李○○
    所得支配之物品，為將○○果菜行強行過戶點交予被告古○○，
    竟共同基於強制之犯意聯絡，推由被告吳○○指示被告王○○帶
    同數名真實姓名年籍不詳之成年男子於99年8 月30日下午1 
    時許、同日晚間7 時30分許，帶同約10名真實姓名年籍不詳
    之成年男子，與被告古○○、李○○共同以辦理點交為名，至○○
    果菜行，強行將告訴人鐘○珠（起訴書誤載為莊○珠）放置在
    ○○果菜行內之全部果菜、監視系統、辦公桌椅與生財器具等
    物搬至屋外之道路旁，而妨害告訴人鐘○珠行使權利。因認
    被告鄧○○涉有刑法第304 條強制罪嫌。
貳、按犯罪事實應依證據認定之，無證據不得認定犯罪事實；不
    能證明被告犯罪者，應諭知無罪之判決，刑事訴訟法第154
    條第2 項、第301 條第1 項分別定有明文。又事實之認定，
    應憑證據，如未能發現相當證據，或證據不足以證明，自不
    能以推測或擬制之方法，為裁判基礎；且認定不利於被告之
    事實須依積極證據，苟積極證據不足為不利於被告事實之認
    定時，即應為有利於被告之認定；另認定犯罪事實所憑之證
    據，雖不以直接證據為限，間接證據亦包括在內，然而無論
    係直接證據或間接證據，其為訴訟上之證明，須於通常一般
    之人均不致有所懷疑，而得確信其為真實之程度者，始得據
    為有罪之認定，倘其證明尚未達到此一程度，而有合理性之
    懷疑存在，無從使事實審法院得有罪之確信時，即應由法院
    為諭知被告無罪之判決（最高法院40年度台上字第86號、30
    年度台上字第816 號、76年度台上字第4986號判例意旨可資
    參照）。況檢察官就被告犯罪事實，應負舉證責任，並指出
    證明之方法，刑事訴訟法第161 條第1 項亦有明定，是檢察
    官對於起訴之犯罪事實，應負提出證據及說服之實質舉證責
    任，倘其所提出之證據，不足為被告有罪之積極證明，或其
    指出證明之方法，無從說服法院以形成被告有罪之心證，基
    於無罪推定之原則，自應為被告無罪判決之諭知（最高法院
    92年度台上字第128 號判例意旨參照）。
參、本件公訴意旨認被告李○○涉有刑法第305 條恐嚇罪嫌，無非
    係以證人莊○宏、鐘○珠、陳○蓮於警詢、偵查及本院審理時
    之證述，為其論斷之依據；另公訴意旨認被告鄧○○涉有刑法
    第304 條之強制罪嫌，無非係以被告李○○、王○○、古○○於警
    詢及偵訊時之供述、證人莊○○、莊○宏、鐘○珠於警詢、偵查
    及本院審理時之證述、現場照片等證據資料，為其論斷之依
    據。
肆、爰就上開公訴意旨所認被告李○○所涉犯恐嚇罪嫌、被告鄧○○
    所涉犯強制罪嫌，分述如下：
一、被告李○○被訴涉犯恐嚇罪部分：訊據被告李○○於偵查、本院
    準備程序、審理時均堅決否認有何於上開時間、地點對告訴
    人莊○宏恐嚇之犯行，辯稱：我曾經打電話給我的前公公莊○
    宏，但是日期我不確定，我是請他關心我兒子的生活狀況，
    他也只有接聽過一次，而且他聽到我的聲音就掛斷電話，後
    來就沒有再接過，所以我也沒有再打過去，我沒有對他恐嚇
    過，也沒有跟陳○蓮講過電話等語；辯護人則為被告李○○之
    利益辯以：依證人陳○蓮於偵查及本院審理時之證詞，告訴
    人莊○宏當時聽到被告李○○來電的態度是責罵被告李○○、不
    想理會被告李○○，若告訴人莊○宏當時果真因此心生畏怖，
    依照常理，告訴人莊○宏應該是不知所措、恐懼不安，而不
    應該是責罵、不想理會的態度，再者，證人陳○蓮於偵查中
    及審理時對於告訴人莊○宏究竟有無接聽電話之證述，前後
    不一，甚且對於被告李○○在電話中恐嚇之言詞內容，亦與告
    訴人莊○宏於審理時作證之內容不符，是被告李○○究竟有無
    為上開恐嚇言語，實屬疑義等語。經查：
㈠、證人即告訴人莊○宏於偵查中先證稱：99年12月1 日至5 日，
    李○○每天以她的手機打電話到我的行動電話，並且恐嚇說「
    趕快把上開店面交給她，要不然會再叫人來開槍、放火」云
    云（他字第4758號卷，第3 至5 頁），次於偵查中又證稱：
    99年12月1 日至99年12月5 日，李○○撥打行動電話給我，陳
    ○蓮也有聽到李○○對我說「你俗仔、她人很多。」、「她有
    很多人要害我、要讓我無法做生意。」云云（他字第4758號
    卷，第34至35頁），再於本院審理時證稱：99年底我有接過
    好幾次李○○的電話，她對我講一些恫嚇的話，有一次我剛好
    在嘉義，我將電話接起來，她就罵我「卒仔子、卒仔子，我
    一定要讓你好看。」，我當下沒有回應她，我只是不理她，
    我掛掉電話後，她又打來，就這樣好幾次之後，她又打電話
    來，我不想接聽，我就將電話拿給陳○蓮聽，而且當時我在
    開會，怕影響開會，我不知道她跟陳○蓮講話的內容，但是
    我有聽到陳○蓮跟她講說「不要這樣子，不要這樣子，最起
    碼他曾經是妳長輩。」，後來陳○蓮雖然有轉告我電話內容
    是說：「卒仔子、卒仔子，要給我好看。」，我再問下去，
    但是因為陳○蓮不想惹事，就跟我講說不要聽那麼多云云（
    易字卷四，第110 頁背面至第111 頁），觀諸證人莊○宏前
    開於警詢、偵查中之證詞，均係證稱被告李○○直接在電話中
    對其為恐嚇之言語，然於本院審理時，卻係證稱被告李○○是
    在與陳○蓮通話時口出恐嚇證人莊○宏之言詞，再經陳○蓮轉
    告得知，證人莊○宏於警詢、偵查及本院審理時之證述，前
    後不一，是否可信，實有啟人疑竇之處，自難僅憑證人莊○
    宏之證述認定被告李○○有何起訴書所載之恐嚇犯行。
㈡、再者，證人陳○蓮於偵查中具結證稱：99年12月1 日至5 日間
    不詳時間，有一次我跟莊○宏一起去臺南某處出差，我就接
    到李○○撥打到莊○宏的行動電話，我一接起電話，李○○就對
    我說「卒仔、卒仔、妳叫莊卒仔接電話，他為何不敢接電話
    、妳叫莊卒仔小心一點。」，但是李○○當時只有叫我將行動
    電話轉給莊○宏聽，並沒有要我轉達上面這些話讓莊○宏知道
    等云云（他字第4758號卷，第39至41頁；偵字第25096 號卷
    ，第41至43頁），證人陳○蓮證述被告李○○於電話中係對其
    說「妳叫莊卒仔小心一點」，然卻又證稱被告李○○並未要求
    其將該通話內容轉知告訴人莊○宏，則依證人陳○蓮證述情詞
    ，被告李○○於電話中究竟有無要求證人陳○蓮將「小心一點
    」此語轉告告訴人莊○宏，顯有矛盾。再者，證人陳○蓮於本
    院審理時證稱：那天我幫莊○宏接電話，李○○在電話中就說
    「莊卒仔、莊卒仔，叫莊○宏接電話。」，之後每一通電話
    都是這樣，到最後她親口跟我說「為什麼莊卒仔不敢接電話
    ，我會叫人去找他，我會給他好看。」，我有將她說的「莊
    卒仔、莊卒仔，叫莊○宏接電話。」、「為什麼莊卒仔不敢
    接電話，我會叫人去找他，我會給他好看。」這些話轉告莊
    ○宏，而且她講電話的聲音很大聲，所以莊○宏也有聽到，莊
    ○宏聽到後就說「瘋女人，掛掉掛掉，不要接」云云（易字
    卷四，第108 至109 頁），對照證人陳○蓮於本院審理時證
    述當時與被告李○○之通話內容，卻無提及「妳叫莊卒仔小心
    一點」之語句，此節顯與證人陳○蓮於偵查中之證詞不同，
    是證人陳○蓮證述情詞是否可採，尚非無疑。
㈢、按刑法第305 條規定，以加害生命、身體、自由、名譽、財
    產之事，恐嚇他人致生危害於安全之行為，為恐嚇罪之構成
    要件，而刑法上所謂之恐嚇，係以加害生命、身體、自由、
    名譽等事通知他人，使其發生畏怖心理，所表示者須在客觀
    上一般人認為足以構成威脅，以致被恐嚇者之生活狀態陷於
    危險不安之境，才屬相當；又行為人之行為是否構成以加害
    生命、身體、財產之事致生危害於安全之恐嚇行為，應審酌
    個案主客觀全盤情形為斷。起訴意旨認被告李○○係以口出「
    卒仔、卒仔，妳叫莊卒仔接電話，他為何不敢接電話，妳叫
    莊卒仔小心一點」等語，恐嚇告訴人莊○宏，致使告訴人莊○
    宏心生畏懼，惟觀諸該等話語本身，被告李○○僅係表示要告
    訴人莊○宏小心，並未有何具體之惡害通知或加害內容，況
    依證人莊○宏及陳○蓮所證述當時之情境，被告李○○已多次撥
    打證人莊○宏之行動電話，而證人莊○宏又刻意不接聽被告李
    ○○之來電，被告李○○嗣於其與證人陳○蓮之通話中為上開話
    語，實有可能僅係一般人在心有未甘之前提下，所為情緒發
    洩性之話語，故尚難據此認定被告李○○確有具體加害證人莊
    ○宏生命、身體、財產之意思。
二、被告鄧○○被訴涉犯強制罪部分：訊據被告鄧○○於警詢、偵查
    迄至本院審理時，均堅決否認有何於上開時間、地點對告訴
    人鐘○珠為強制犯行，辯稱：99年8 月30日我沒有去○○果菜
    行，也不清楚點交的事情等語。經查：證人莊○宏、鐘○珠於
    警詢、偵查及本院審理時均未證稱被告鄧○○於99年8 月30日
    有至「○○果菜行」現場，此有其等2 人之上開筆錄（他字第
    4758號卷，第3 至5、34至35頁；他字第647 號卷，第3 至4
     、28至30、47至48頁；偵字第25096 號卷，第29至32、77
    至79頁；易字卷四，第19至22、78至83頁）在卷可稽，此外
    ，參酌被告李○○、王○○、吳○○及古○○於警詢、偵查及本院準
    備程序及審理時之供述，亦未陳稱被告鄧○○於前揭時、地有
    在場或與被告李○○、王○○、吳○○及古○○事先共同謀議，復有
    行為分擔之情形（他字第4893號卷，第39至41、61至62、78
    至79頁；他字第647 號卷，第22至24頁、第77至80頁；偵字
    第12600 號卷一，第51至56、64至68、157 至159 、171 至
    173 頁；100 年度偵字第12600 號卷二，下稱偵字第12600
    號卷二，第5 至13頁；他字第4758號卷，第28至29頁；偵續
    字第193 號卷，第34至36、54至56、75至77、109 至119 、
    127 至133 、148 至150 、152 至159 、193 至196 頁；偵
    續字第309 號卷，第44至52、64至68、92至96、126 至133
    頁；審易字卷，第91至98、120 至124 頁；易字卷一，第86
    至94、113 至117 、119 至123 頁；易字卷二，第42至61、
    123 至133 頁；易字卷四，第14至18頁），再觀諸現場照片
    亦無攝得被告鄧○○之身影，此有上開現場照片（他字第647 
    號卷，第32至36頁；他字第4758號卷，第6 至10頁）足憑，
    是公訴意旨認被告鄧○○亦有共同參與此部分之犯行，實無相
    關事證足供佐證，尚難認定被告鄧○○有共同為此部分之犯行
    。
三、綜上所述，公訴人所舉之上開論據，無從使通常一般之人不
    致有所懷疑，而得確信被告李○○、鄧○○有上揭公訴意旨所指
    犯行，尚不足以使本院形成李○○涉有刑法第305 條恐嚇罪罪
    嫌、被告鄧○○涉有刑法第304 條強制罪嫌之確信心證，此外
    ，復查無其他積極證據足資證明被告李○○、鄧○○有何公訴人
    所指之上述犯行，揆諸首開說明，自均應為無罪之諭知。
丙、免訴部分：
壹、公訴意旨另以：被告李○○、王○○、鄧○○就犯罪事實欄二所示
    犯行，均涉犯刑法第356 條之損害債權罪、同法第214 條之
    使公務員登載不實罪云云。
貳、按案件曾經判決確定者，應諭知免訴之判決，刑事訴訟法第
    302 條第1 款定有明文。又刑事訴訟法第302 條第1 款規定
    ，案件曾經判決確定者，應諭知免訴之判決，此項訴訟法上
    所謂一事不再理之原則，關於實質上一罪或裁判上一罪，均
    有其適用；再同一案件，經法院為本案之判決確定，依一事
    不再理之原則，不許再為訴訟之客體，更受實體上裁判；實
    質上或裁判上一罪之案件，檢察官雖僅就其一部起訴，依刑
    事訴訟法第267 條規定，其效力及於全部，法院亦得就全部
    犯罪事實加以審判，故法院雖僅就其一部判決確定，其既判
    力仍及於全部，未經判決部分之犯罪事實，其起訴權歸於消
    滅，不得再為訴訟之客體；倘檢察官再就該部分提起公訴，
    法院得不經實體審認，即依起訴書記載之事實，逕認係裁判
    上一罪，予以免訴之判決（最高法院60年台非字第77號判例
    、87年度台上字第651 號判決意旨參照）。
參、經查：
一、被告李○○部分：
㈠、被告李○○前經臺灣桃園地方檢察署檢察官起訴（偵查案號：1
    00 年度偵字第12600 號、101 年度偵字第9387號、第12303
     號），並經本院101 年度易字第923 號判決、臺灣高等法
    院102 年度上易字第382 號判決認定之事實略以：被告李○○
    為規避告訴人莊○○聲請法院強制執行系爭土地之過戶登記，
    夥同被告王○○共同基於損害債權人之債權之犯意聯絡，先由
    被告王○○對系爭土地聲請查封登記，再由被告王○○、鄧○○、
    鄧○龍將336 地號土地過戶至鄧○龍名下，嗣又將系爭土地均
    過戶至被告呂○○名下，致生損害於莊○○之債權，上開判決均
    認被告李○○就上開犯行係接續為損害債權人莊○○之行為，並
    經本院101 年度易字第923 號判決認被告李○○係共同債務人
    於將受強制執行之際，意圖損害債權人之債權，而處分其財
    產，處有期徒刑6 月，如易科罰金，以新臺幣壹仟元折算壹
    日，嗣經檢察官上訴後，臺灣高等法院102 年度上易字第38
    2 號判決上訴駁回確定，業經本院職權調閱相關卷宗核閱無
    訛，自堪認定。
㈡、本案經核閱卷內事證，認定被告李○○、王○○、吳○○、古○○、
    鄧○○渠等5 人謀議，先向中壢地政事務所申請補發土地所有
    權狀，再將336 地號土地過戶至鄧○龍名下，嗣渠等5 人又
    與被告呂○○謀議，將系爭土地過戶至被告呂○○名下，而被告
    李○○上開所為3 次使公務員登載不實犯行及2 次損害債權犯
    行，屬接續犯，3 次使公務員登載不實犯行應僅論一罪，2 
    次損害債權犯行亦應僅論一罪，上開二罪名為想像競合犯，
    應依刑法第55條之規定，從一重之使公務員登載不實罪論，
    業經本院說明如前（詳甲、、貳之部分）。
㈢、前案（即本院101 年度易字第923 號判決、臺灣高等法院102
     年度上易字第382 號判決）認定被告李○○：⑴、將336地號
    土地過戶予鄧○龍，⑵、將系爭土地過戶予被告呂○○，且前開
    ⑴、⑵之行為屬接續犯，論以一罪，僅成立一損害債權罪。而
    本案起訴意旨再以被告李○○：⑴、向中壢地政事務所申請補
    發土地所有權狀之行為，成立使公務員登載不實罪，⑵、將3
    36 地號土地過戶予鄧○龍之行為，另成立使公務員登載不實
    罪，⑶、將系爭土地過戶予被告呂○○之行為，另成立使公務
    員登載不實罪，然本案被告李○○所涉犯⑴、⑵、⑶之3 次使公
    務員登載不實犯行，業經本院認定應屬一罪，成立使公務員
    登載不實罪，而審酌被告李○○於本案所犯之使公務員登載不
    實罪與前案之損害債權罪，兩者係屬想像競合犯之裁判上一
    罪關係，應從一重論以使公務員登載不實罪，故本案與前案
    自應為同一案件，而為前案確定判決之效力所及，揆諸前揭
    說明，應為被告李○○免訴之諭知。
二、被告王○○部分：
㈠、被告王○○前經臺灣桃園地方檢察署檢察官起訴（偵查案號：1
    01 年度偵緝字第1337號），並經本院102 年度易字第645 
    號判決、臺灣高等法院102 年度上易字第2811號判決認定之
    事實略以：被告王○○與被告李○○為規避告訴人莊○○聲請法院
    強制執行系爭土地之所有權移轉登記，共同基於損害債權人
    之債權之犯意聯絡，先由被告王○○持被告李○○開立之本票聲
    請查封系爭土地，嗣再由被告王○○、鄧○○、鄧○龍共同基於
    明知為不實之事項，而使公務員登載於職務上所掌之公文書
    之犯意聯絡，將336 地號土地虛以買賣為登記原因而移轉登
    記予鄧○龍，嗣於336 地號土地過戶完成後，再將系爭土地
    移轉登記予被告呂○○，致生損害於告訴人莊○○之債權，上開
    判決認被告王○○先查封系爭土地，並先後將系爭土地過戶予
    鄧○龍、被告呂○○之行為，均係損害債權之接續行為，且其
    中將336 地號土地不實過戶予鄧○龍，係為使公務員登載不
    實之行為，而認上開損害債權罪與使公務員登載不實罪應予
    分論併罰，並經本院102 年度易字第645 號判決認係共同犯
    損害債權罪，處有期徒刑3 月，如易科罰金，以新臺幣壹仟
    元折算壹日，又共同犯使公務員登載不實罪，處有期徒刑3 
    月，如易科罰金，以新臺幣壹仟元折算壹日。應執行有期徒
    刑4 月，如易科罰金，以新臺幣壹仟元折算壹日，被告王○○
    上訴後，經臺灣高等法院102年度上易字第2811號判決上訴
    駁回確定，業經本院職權調閱相關卷宗核閱無訛，自堪認定
    。
㈡、本案經核閱卷內事證，認定被告李○○、王○○、吳○○、古○○、
    鄧○○渠等5 人謀議，先向中壢地政事務所申請補發土地所有
    權狀，再將336 地號土地過戶至鄧○龍名下，嗣渠等5 人又
    與被告呂○○謀議，將系爭土地過戶至被告呂○○名下，而被告
    王○○上開所為3 次使公務員登載不實犯行及2 次損害債權犯
    行，屬接續犯，3 次使公務員登載不實犯行應僅論一罪，2 
    次損害債權犯行亦應僅論一罪，上開二罪名，為想像競合犯
    ，應依刑法第55條之規定，從一重之使公務員登載不實罪論
    ，業經說明如前（詳甲、、貳之部分）。
㈢、本院認定被告王○○：⑴、向中壢地政事務所申請補發土地所有
    權狀之行為，成立使公務員登載不實罪，⑵、將336 地號土
    地過戶予鄧○龍之行為，成立使公務員登載不實罪及損害債
    權罪，⑶、將系爭土地過戶予被告呂○○之行為，成立使公務
    員登載不實罪及損害債權罪，並就上開3 次使公務員登載不
    實犯行及2 次損害債權犯行，認定均為接續犯，各應論一罪
    ，分別成立一損害債權罪及一使公務員登載不實罪，損害債
    權罪與使公務員登載不實罪係屬想像競合犯之裁判上一罪關
    係，應從一重論以使公務員登載不實罪。而前案（即本院10
    2 年度易字第645 號判決、臺灣高等法院102 年度上易字第
    2811號判決）認定被告王○○：⑴、將336 地號土地過戶予鄧○
    龍，⑵、將系爭土地過戶予被告呂○○，就前開⑴、⑵之行為成
    立一損害債權罪，並就⑴之行為另成立使公務員登載不實罪
    ，對照王○○經前案認定損害債權之犯罪事實核與本案所認定
    損害債權之犯罪事實屬相同，又本案中被告王○○申請補發土
    地所有權狀之該次使公務員登載不實犯行，經本院認定與其
    將336 地號土地過戶予鄧○龍、系爭土地過戶予被告呂○○之2
     次使公務員登載不實犯行，為接續犯，僅論一罪，應論一
    使公務員登載不實罪，具有實質上一罪之關係，又被告王○○
    所犯損害債權罪與使公務員登載不實罪係屬想像競合犯之裁
    判上一罪關係，應從一重論以使公務員登載不實罪，故而，
    綜上所述，前案與本案自應為同一案件，本案應為前案確定
    判決之效力所及，揆諸前揭說明，應為被告王○○免訴之諭知
    。
三、被告鄧○○部分：
㈠、被告鄧○○前經臺灣桃園地方檢察署檢察官起訴（偵查案號：1
    00 年度偵字第12600 號、101 年度偵字第9387號、第12303
     號），並經本院101 年度易字第923 號判決、臺灣高等法
    院102 年度上易字第382 號判決認定之事實略以：被告鄧○○
    與王○○、鄧○龍共同基於明知為不實之事項，而使公務員登
    載於職務上所掌之公文書之犯意聯絡，將336 地號土地虛以
    買賣為登記原因而移轉登記予鄧○龍，而本院101 年度易字
    第923 號判決認被告鄧○○係犯共同明知為不實之事項，而使
    公務員登載於職務上所掌之公文書，足以生損害於公眾及他
    人，累犯，處拘役45日，如易科罰金，以新臺幣壹仟元折算
    壹日，檢察官上訴後，經臺灣高等法院102 年度上易字第38
    2 號判決撤銷原判決，改以被告鄧○○係共同明知為不實之事
    項，而使公務員登載於職務上所掌之公文書，足以生損害於
    公眾及他人，累犯，處有期徒刑3 月，如易科罰金，以新臺
    幣壹仟元折算壹日確定，業經本院職權調閱相關卷宗核閱無
    訛，自堪認定。
㈡、本案經核閱卷內事證，認定被告李○○、王○○、吳○○、古○○、
    鄧○○渠等5 人謀議，先向中壢地政事務所申請補發土地所有
    權狀，再將336 地號土地過戶至鄧○龍名下，嗣渠等5 人又
    與被告呂○○謀議，將系爭土地過戶至被告呂○○名下，而被告
    鄧○○上開所為3 次使公務員登載不實犯行及2 次損害債權犯
    行，屬接續犯，3 次使公務員登載不實犯行應僅論一罪，2 
    次損害債權犯行亦應僅論一罪，上開二罪名，為想像競合犯
    ，應依刑法第55條之規定，從一重之使公務員登載不實罪論
    ，業經本院說明如前（詳甲、、貳之部分）。
㈢、本院認定被告鄧○○：⑴、向中壢地政事務所申請補發土地所有
    權狀之行為，成立使公務員登載不實罪，⑵、將336 地號土
    地過戶予鄧○龍之行為，成立使公務員登載不實罪及損害債
    權罪，⑶、將系爭土地過戶予被告呂○○之行為，成立使公務
    員登載不實罪及損害債權罪，並就上開3 次使公務員登載不
    實犯行及2 次損害債權犯行，認定均為接續犯，應論一罪，
    分別成立一損害債權罪及一使公務員登載不實罪，且該損害
    債權罪與使公務員登載不實罪係屬想像競合犯之裁判上一罪
    關係，從一重論以使公務員登載不實罪。而前案（即本院10
    1 年度易字第923 號判決、臺灣高等法院102 年度上易字第
    382 號判決）所認定被告鄧○○將336 地號土地過戶予鄧○龍
    ，成立使公務員登載不實罪，核與本院上開認定⑵之犯罪事
    實相同，故前案與本案自應為同一案件，本案應為前案確定
    判決之效力所及，揆諸前揭說明，應為被告鄧○○免訴之諭知
    。
丁、退併辦部分：
壹、臺灣桃園地方檢察署檢察官102 年度偵續一字第28號移送併
    辦意旨另以：被告李○○前為告訴人莊○○之配偶，且曾係告訴
    人莊○宏與告訴人鐘○珠之媳婦（告訴人莊○宏與告訴人鐘○珠
    已於89年4 月8 日離婚），4 人間具有家庭暴力防治法第3 
    條第1 款、3 款之家庭成員關係。嗣因被告李○○與告訴人莊
    ○○感情生變，於98年12月24日經本院以98年度家調字第1497
    號離婚案件進行調解，雙方約定被告李○○應將桃園縣○○市○○
    路00號之「○○果菜行」（未為保存登記，下稱上開果菜行）
    及該房屋所坐落桃園縣○○市○○○段○○○○段000 地號（連同上
    開果菜行總稱上開房地），於99年3 月31日前移轉登記予告
    訴人莊○○或告訴人莊○○所指定之人。詎被告李○○因不滿告訴
    人莊○○，亦不願依前開調解結果將上開房地移轉登記予告訴
    人莊○○（損害債權、使公務員登載不實犯行部分另經提起公
    訴），竟分別為下列犯行：
一、與真實姓名年籍不詳之成年男子20餘人，共同基於恐嚇之犯
    意聯絡，自99年8 月30日晚上7 時許起至同年9 月6 日止，
    在上開果菜行內，共同以加害生命、身體、自由之事，對告
    訴人莊○宏及告訴人鐘○珠恫稱：「不得在○○果菜行做生意，
    趕快搬走，不然就叫人來開槍或潑汽油」等語，使告訴人莊
    ○宏及告訴人鐘○珠（併辦意旨書誤載為鍾純珠）心生畏懼，
    致生危害於安全。
二、與真實姓名年籍不詳之成年男子20餘人，共同基於放火燒燬
    現有人所在建築物之犯意聯絡，自99年9 月6 日起至99年10
    月底某日止，推由該不詳男子20餘人前往上開果菜行潑灑汽
    油在果菜上多次，嗣因其並未點火而未遂。
三、基於恐嚇之犯意，於99年12月1 日起至99年12月5 日止，在
    某不詳地點，以加害生命、身體、自由之事，用不詳號碼之
    電話撥打門號0000000000號、0000000000號行動電話與告訴
    人莊○宏、告訴人鐘○珠，對渠等恫稱：「趕快將○○果菜行店
    面交給我，不然會再叫人來開槍、放火」等語，使告訴人莊
    ○宏及告訴人鐘○珠（併辦意旨書誤載為鍾純珠）心生畏懼，
    致生危害於安全。
四、與真實姓名年籍不詳之成年男子，共同基於恐嚇之犯意聯絡
    ，分別於100 年1 月底某日及同年2 月20日，在某不詳地點
    ，以加害生命、身體、自由之事，推由該不詳男子用不詳號
    碼之電話，撥打不詳行動電話門號與告訴人莊○○，對其恫稱
    ：「○○果菜行必須交出來，不然就每月繳新臺幣5 萬元，否
    則就要對你們全家不利」等語2 次，使告訴人莊○○心生畏懼
    ，致生危害於安全。
五、與真實姓名年籍不詳之成年男子2 人，共同基於放火燒燬現
    有人所在建築物之犯意聯絡，於100 年2 月24日晚上10時許
    ，在上開果菜行內，推由該不詳男子2 人潑灑汽油在果菜上
    ，嗣因其並未點火而未遂。
六、與真實姓名年籍不詳之成年男子2 人，共同基於放火燒燬他
    人所有物之犯意聯絡，於100 年2 月25日凌晨1 時許，在桃
    園縣○○市○○○街00號前，推由該不詳男子2 人，手持鐵鎚敲
    破告訴人莊○宏所有之車牌號碼00-000號自用小客車擋風玻
    璃，並潑灑汽油至該車內，且點火燃燒，使該車引擎蓋及前
    座均遭燒燬，致生公共危險。
貳、按檢察官就犯罪事實一部起訴者，其效力及於全部，固為刑
    事訴訟法第267 條所明定。惟法院得就未起訴部分之事實併
    予審判，必須法院就已起訴部分與未起訴部分認定俱屬有罪
    ，且兩部分互有實質上或裁判上一罪之不可分關係，始能適
    用（最高法院93年度台上字第4814號判決意旨參照）。
一、經查：併辦意旨認被告李○○：㈠、於99年8 月30日至同年9 
    月6 日涉犯刑法第305 條之恐嚇罪嫌，㈡、於99年9 月6日至
    同年10月底某日止涉犯同法第173 條第3 項、第1 項放火燒
    燬現有人所在之建築物未遂罪嫌，㈢、於99年12月1 日起至
    同年月5 日止涉犯同法第305 條之恐嚇罪嫌，㈣、100年1 月
    底某日及同年2 月20日涉犯同法第305 條之恐嚇罪嫌，㈤、
    於100 年1 月底某日及同年2 月20日涉犯同法第173條第3 
    項、第1 項放火燒燬現有人所在之建築物未遂罪嫌，㈥、於1
    00 年2 月25日凌晨1 時許涉犯同法第175 條第1 項之放火
    燒燬他人所有物罪嫌，與起訴書所載犯罪事實五之被告李○○
    被訴恐嚇告訴人莊○宏部分有接續犯之同一案件關係，應移
    送併辦云云。
二、惟因起訴書所載犯罪事實五之被告李○○被訴恐嚇告訴人莊○
    宏部分業經本院判決被告無罪，已如前述（詳乙、無罪部）
    ，即與前揭併辦部分不生任何事實上或法律上同一案件關係
    ，非本案起訴效力所及，揆諸前開說明，本院自不得併予審
    理，應退回檢察官另為適法之處理，附此敘明。
據上論斷，依刑事訴訟法第299 條第1 項前段、第301 條第1 項
、第302 條第1 款，刑法第28條、第31條第1 項、第214 條、第
304 條、第356 條、第41條第1 項前段、第8 項、第51條第5 款
，刑法施行法第1 條之1 第1 項、第2 項前段，判決如主文。
本案經檢察官王遠志提起公訴，檢察官劉孟昕到庭執行職務。
中    華    民    國    107    年    6     月    27   日
                  刑事第六庭審判長  法  官  劉淑玲
                                    法  官  涂光慧
                                    法  官  張英尉
以上正本證明與原本無異。
如不服本判決應於收受判決後10日內向本院提出上訴書狀，並應
敘述具體理由。其未敘述上訴理由者，應於上訴期間屆滿後20日
內向本院補提理由書(均須按他造當事人之人數附繕本)「切勿逕
送上級法院」。
                                    書記官　藍姿靖
中　　華　　民　　國　 107　　年　　6 　　月　　28　　日
附錄本案論罪科刑法條：
中華民國刑法第214條
明知為不實之事項，而使公務員登載於職務上所掌之公文書，足
以生損害於公眾或他人者，處3 年以下有期徒刑、拘役或5 百元
以下罰金。
中華民國刑法第304條
以強暴、脅迫使人行無義務之事或妨害人行使權利者，處3 年以
下有期徒刑、拘役或3 百元以下罰金。
前項之未遂犯罰之。
中華民國刑法第356條
債務人於將受強制執行之際，意圖損害債權人之債權，而毀壞、
處分或隱匿其財產者，處2 年以下有期徒刑、拘役或5 百元以下
罰金。